---
title: "Projet_Risque_MP"
author: "H.JUGAND_T.LE.BIHAN_A.KWIECIEN"
date: "2024-11-26"
output: word_document
editor_options: 
  markdown: 
    wrap: 72
---

# Informations préalables

Voici les 3 matières premières comportant notre portefeuille :

-   Cuivre (HG=F), noté "Cooper"

-   Gaz Naturel (NG=F), noté "Gaz"

-   Maïs (ZC=F), noté Corn

Les 3 périodes à analyser sont nommées de la manière suivante :

-   Covid : 02/03/020 au 31/03/2020

-   Post_Covid : 01/03/2021 au 31/03/2021

-   Ukraine : 01/03/2022 au 31/03/2022

Pour chaque dataset créé, la typologie suivante est utilisée :

*Actif_Type\*\_Period*

\* Le type désigne le type de donnée se trouvant dans le dataset
(Closing price, Return, Anova, T-test...)

Les values quand à elles, sont notées de la manière suivante :

Type_Actif_Period

Des variables financières sont rajoutées à partir du point 4, ce sont
les suivantes :

-   13 Week Treasury Bill (\^IRX), noté TS13w

-   EUR/USD (EURUSD=X), noté EURUSD

-   NASDAQ Composite (\^IXIC), noté NASDAQ

-   CBOE Volatility Index (\^VIX), noté CBOE

-   Wheat (KE=F) noté Wheat

# 1. Importation des données

[Importation des librairies pour la totalité du projet :]{.underline}

```{r}
library(quantmod)
library(ggtrendline)
library(ggplot2)
library(tidyquant)
library(pastecs)
library(stats)
library(tidyr)
library(tidyverse)
library(ggpubr)
library(rstatix)
library(corrplot)
library(jtools)
library(huxtable)
library(flextable)
library(fBasics)
library(forecast)
library(lmtest)
```

[Importation des données du Cuivre :]{.underline}

```{r}
# Importation des données depuis Yahoo! Finance
Cooper_closing_Covid <- getSymbols("HG=F", src = "yahoo", auto.assign = FALSE, from="2020-03-02", to="2020-03-31")[,4]
Cooper_closing_Post_Covid <- getSymbols("HG=F", src = "yahoo", auto.assign = FALSE, from="2021-03-01", to="2021-03-31")[,4]
Cooper_closing_Ukraine <- getSymbols("HG=F", src = "yahoo", auto.assign = FALSE, from="2022-03-01", to="2022-03-31")[,4]

# Ajout de titres aux 2 colonnes de chacun des 3 imports
Cooper_closing_Covid <- data.frame(Date = index(Cooper_closing_Covid), Cooper_closing = coredata(Cooper_closing_Covid))
Cooper_closing_Post_Covid <- data.frame(Date = index(Cooper_closing_Post_Covid), Cooper_closing = coredata(Cooper_closing_Post_Covid))
Cooper_closing_Ukraine <- data.frame(Date = index(Cooper_closing_Ukraine), Cooper_closing = coredata(Cooper_closing_Ukraine))

# Check que tout est ok pour les 3 imports
# View(Cooper_closing_Covid)
# View(Cooper_closing_Post_Covid)
# View(Cooper_closing_Ukraine)
```

[Création des TimePeriod et DataSet pour le cours du cuivre
:]{.underline}

```{r}
# Création des TimePeriod
# Periode Covid
Tp_Cooper_Covid <- as.Date(Cooper_closing_Covid$Date, format="%Y/%m/%d")
# Periode Post-Covid
Tp_Cooper_Post_Covid <- as.Date(Cooper_closing_Post_Covid$Date, format="%Y/%m/%d")
# Periode Ukraine
Tp_Cooper_Ukraine <- as.Date(Cooper_closing_Ukraine$Date, format="%Y/%m/%d")

# Création des DataSet
#Periode Covid
Cooper_Data_Covid <- xts(x = Cooper_closing_Covid$HG.F.Close, order.by = Tp_Cooper_Covid)
#Periode Post_Covid
Cooper_Data_Post_Covid <- xts(x = Cooper_closing_Post_Covid$HG.F.Close, order.by = Tp_Cooper_Post_Covid)
#Periode Ukraine
Cooper_Data_Ukraine <- xts(x = Cooper_closing_Ukraine$HG.F.Close, order.by = Tp_Cooper_Ukraine)
```

[Importation des données du Gaz Naturel :]{.underline}

```{r}
# Importation des données depuis Yahoo! Finance
Gaz_closing_Covid <- getSymbols("NG=F", src = "yahoo", auto.assign = FALSE, from="2020-03-02", to="2020-03-31")[,4]
Gaz_closing_Post_Covid <- getSymbols("NG=F", src = "yahoo", auto.assign = FALSE, from="2021-03-01", to="2021-03-31")[,4]
Gaz_closing_Ukraine <- getSymbols("NG=F", src = "yahoo", auto.assign = FALSE, from="2022-03-01", to="2022-03-31")[,4]

# Ajout de titres aux 2 colonnes de chacun des 3 imports
Gaz_closing_Covid <- data.frame(Date = index(Gaz_closing_Covid), Gaz_closing = coredata(Gaz_closing_Covid))
Gaz_closing_Post_Covid <- data.frame(Date = index(Gaz_closing_Post_Covid), Gaz_closing = coredata(Gaz_closing_Post_Covid))
Gaz_closing_Ukraine <- data.frame(Date = index(Gaz_closing_Ukraine), Gaz_closing = coredata(Gaz_closing_Ukraine))

# Check que tout est ok pour les 3 imports
#View(Gaz_closing_Covid)
#View(Gaz_closing_Post_Covid)
#View(Gaz_closing_Ukraine)
```

[Création des TimePeriod et DataSet pour le cours du gaz naturel
:]{.underline}

```{r}
# Création des TimePeriod
# Periode Covid
Tp_Gaz_Covid <- as.Date(Gaz_closing_Covid$Date, format="%Y/%m/%d")
# Periode Post-Covid
Tp_Gaz_Post_Covid <- as.Date(Gaz_closing_Post_Covid$Date, format="%Y/%m/%d")
# Periode Ukraine
Tp_Gaz_Ukraine <- as.Date(Gaz_closing_Ukraine$Date, format="%Y/%m/%d")

# Création des DataSet
#Periode Covid
Gaz_Data_Covid <- xts(x = Gaz_closing_Covid$NG.F.Close, order.by = Tp_Gaz_Covid)
#Periode Post_Covid
Gaz_Data_Post_Covid <- xts(x = Gaz_closing_Post_Covid$NG.F.Close, order.by = Tp_Gaz_Post_Covid)
#Periode Ukraine
Gaz_Data_Ukraine <- xts(x = Gaz_closing_Ukraine$NG.F.Close, order.by = Tp_Gaz_Ukraine)
```

[Importation des données du Maïs :]{.underline}

```{r}
# Importation des données depuis Yahoo! Finance
Corn_closing_Covid <- getSymbols("ZC=F", src = "yahoo", auto.assign = FALSE, from="2020-03-02", to="2020-03-31")[,4]
Corn_closing_Post_Covid <- getSymbols("ZC=F", src = "yahoo", auto.assign = FALSE, from="2021-03-01", to="2021-03-31")[,4]
Corn_closing_Ukraine <- getSymbols("ZC=F", src = "yahoo", auto.assign = FALSE, from="2022-03-01", to="2022-03-31")[,4]

# Ajout de titres aux 2 colonnes de chacun des 3 imports
Corn_closing_Covid <- data.frame(Date = index(Corn_closing_Covid), Corn_closing = coredata(Corn_closing_Covid))
Corn_closing_Post_Covid <- data.frame(Date = index(Corn_closing_Post_Covid), Corn_closing = coredata(Corn_closing_Post_Covid))
Corn_closing_Ukraine <- data.frame(Date = index(Corn_closing_Ukraine), Corn_closing = coredata(Corn_closing_Ukraine))

# Check que tout est ok pour les 3 imports
#View(Corn_closing_Covid)
#View(Corn_closing_Post_Covid)
#View(Corn_closing_Ukraine)
```

[Création des TimePeriod et DataSet pour le cours du maïs :]{.underline}

```{r}
# Création des TimePeriod
# Periode Covid
Tp_Corn_Covid <- as.Date(Corn_closing_Covid$Date, format="%Y/%m/%d")
# Periode Post-Covid
Tp_Corn_Post_Covid <- as.Date(Corn_closing_Post_Covid$Date, format="%Y/%m/%d")
# Periode Ukraine
Tp_Corn_Ukraine <- as.Date(Corn_closing_Ukraine$Date, format="%Y/%m/%d")

# Création des DataSet
#Periode Covid
Corn_Data_Covid <- xts(x = Corn_closing_Covid$ZC.F.Close, order.by = Tp_Corn_Covid)
#Periode Post_Covid
Corn_Data_Post_Covid <- xts(x = Corn_closing_Post_Covid$ZC.F.Close, order.by = Tp_Corn_Post_Covid)
#Periode Ukraine
Corn_Data_Ukraine <- xts(x = Corn_closing_Ukraine$ZC.F.Close, order.by = Tp_Corn_Ukraine)
```

# 2. Statistiques descriptives

## 2.1 Comparaisons

[**Rappel des notions :**]{.underline}

-   [Analyse du R² :]{.underline} Plus le R² sera proche de 1, plus la
    droite ajustée (En bleu dans les prochaines anlayses) correspond aux
    données et donc explique les variations de la matière première.

-   [Analyse de la p-value]{.underline} : Si la p-value est faible
    (p\<0.05), cela indique que les variations de la matière première
    ont un effet significatif sur le portefeuille. Si la p-value est
    élevée (p\>0.05), la relation linéaire est dûe au hasard.

### 2.1.1 Comparaison par période : Période Covid

#### a) Création des graphiques pour la période Covid (mars 2020)

[Courbe du Cuivre :]{.underline}

```{r}
ggtrendline(Tp_Cooper_Covid, Cooper_Data_Covid, linecolor = "blue") + 
  geom_line(aes(Tp_Cooper_Covid, Cooper_Data_Covid)) + 
  labs(title = "Tendance cours du cuivre période covid", 
       y="Cours cuivre (dollars US)", 
       x="Période")
```

[Courbe du Gaz naturel :]{.underline}

```{r}
ggtrendline(Tp_Gaz_Covid, Gaz_Data_Covid, linecolor = "blue") + 
  geom_line(aes(Tp_Gaz_Covid, Gaz_Data_Covid)) + 
  labs(title = "Tendance cours du gaz naturel période covid", 
       y="Cours du gaz (dollars US)", 
       x="Période")
```

[Courbe du Maïs :]{.underline}

```{r}
ggtrendline(Tp_Corn_Covid, Corn_Data_Covid, linecolor = "blue") + 
  geom_line(aes(Tp_Corn_Covid, Corn_Data_Covid)) + 
  labs(title = "Tendance cours du maïs période covid", 
       y="Cours du maïs (dollars US)", 
       x="Période")
```

#### b) Comparaison du cours des 3 matières premières sur la période Covid

[*A VERIFIER*]{.underline}

| Nom de la matière première | Equation de droite  | R²    | P-value     |
|----------------------------|---------------------|-------|-------------|
| Cuivre                     | y = -0.0194x + 358  | 0.869 | p \< 0.0001 |
| Gaz Naturel                | y = -0.00766x + 142 | 0.425 | p = 0.00137 |
| Maïs                       | y = -1.78x + 32926  | 0.772 | p \< 0.0001 |

[Cuivre :]{.underline} Nous avons un R² élevé (0.869), ce qui veut dire
que la droite ajustée explique les variations du cuivre. Nous avons une
p-value très significative (p \< 0.0001) qui suggère que le cuivre a une
forte corrélation avec le portefeuille.

[Gaz naturel]{.underline} : Nous avons un R² faible (0.425), ce qui veut
dire que la droite ajustée explique peu les variations du gaz naturel.
Nous avons une p-value très significative (0.00137) qui suggère que gaz
naturel a une forte corrélation avec le portefeuille.

[Maïs :]{.underline} Nous avons un R² faible (0.772), ce qui veut dire
que la droite ajustée explique les variations du maïs. Nous avons une
p-value non significative (p \< 0.0001) qui suggère que le maïs a une
forte corrélation avec le portefeuille.

Nous pouvons également voir via les équations des droites que les 3 x
sont négatifs, nous avons donc une baisse du cours de ces matières
premières sur la période Covid. La matière première la plus impactée
étant le maïs.

### 2.1.2 Comparaison par période : Post Covid

#### a) Création des graphiques pour la période Post Covid (mars 2021)

[Courbe du cuivre :]{.underline}

```{r}
ggtrendline(Tp_Cooper_Post_Covid, Cooper_Data_Post_Covid, linecolor = "blue") + 
  geom_line(aes(Tp_Cooper_Post_Covid, Cooper_Data_Post_Covid)) + 
  labs(title = "Tendance cours du cuivre période post covid", 
       y="Cours cuivre (dollars US)", 
       x="Période")
```

[Courbe du gaz naturel :]{.underline}

```{r}
ggtrendline(Tp_Gaz_Post_Covid, Gaz_Data_Post_Covid, linecolor = "blue") + 
  geom_line(aes(Tp_Gaz_Post_Covid, Gaz_Data_Post_Covid)) + 
  labs(title = "Tendance cours du gaz naturel période post covid", 
       y="Cours du gaz (dollars US)", 
       x="Période")
```

[Courbe du maïs :]{.underline}

```{r}
ggtrendline(Tp_Corn_Post_Covid, Corn_Data_Post_Covid, linecolor = "blue") + 
  geom_line(aes(Tp_Corn_Post_Covid, Corn_Data_Post_Covid)) + 
  labs(title = "Tendance cours du maïs période post covid", 
       y="Cours du maïs (dollars US)", 
       x="Période")
```

#### b) Comparaison du cours des 3 matières premières sur la période post Covid

| Nom de la matière première | Equation de droite   | R²    | P-value     |
|----------------------------|----------------------|-------|-------------|
| Cuivre                     | y = -0.00267x + 54.1 | 0.149 | p = 0.0764  |
| Gaz Naturel                | y = -0.00887x + 168  | 0.582 | p \< 0.0001 |
| Maïs                       | y = -0.294x + 6051   | 0.171 | p = 0.0561  |

[Cuivre :]{.underline} Nous avons un R² très faible (0.149), ce qui veut
dire que la droite ajustée explique peu les variations du cuivre. Nous
avons une p-value non significative (0.0764) qui suggère que le cuivre a
peu d'impact sur le portefeuille.

[Gaz naturel]{.underline} : Nous avons un R² faible (0.582), ce qui veut
dire que la droite ajustée explique peu les variations du gaz naturel.
Nous avons une p-value très significative (p \< 0.0001) qui suggère que
gaz naturel a une forte corrélation avec le portefeuille.

[Maïs :]{.underline} Nous avons un R² faible (0.171), ce qui veut dire
que la droite ajustée explique peu les variations du maïs. Nous avons
une p-value non significative (0.0561) qui suggère que le maïs a peu
d'impact sur le portefeuille.

Nous pouvons également voir via les équations des droites que les 3 x
sont négatifs, nous avons donc une baisse du cours de ces matières
premières sur la période Covid. Ces baisses étant toutefois moins
marquées que durant la période précédente.

### 2.1.3 Comparaison par période : Ukraine

#### a) Création des graphiques pour la période Ukraine (mars 2022)

[Courbe du cuivre :]{.underline}

```{r}
ggtrendline(Tp_Cooper_Ukraine, Cooper_Data_Ukraine, linecolor = "blue") + 
  geom_line(aes(Tp_Cooper_Ukraine, Cooper_Data_Ukraine)) + 
  labs(title = "Tendance cours du cuivre période Ukraine", 
       y="Cours cuivre (dollars US)", 
       x="Période")
```

[Courbe du gaz naturel :]{.underline}

```{r}
ggtrendline(Tp_Gaz_Ukraine, Gaz_Data_Ukraine, linecolor = "blue") + 
  geom_line(aes(Tp_Gaz_Ukraine, Gaz_Data_Ukraine)) + 
  labs(title = "Tendance cours du gaz naturel période Ukraine", 
       y="Cours du gaz (dollars US)", 
       x="Période")
```

[Courbe du maïs :]{.underline}

```{r}
ggtrendline(Tp_Corn_Ukraine, Corn_Data_Ukraine, linecolor = "blue") + 
  geom_line(aes(Tp_Corn_Ukraine, Corn_Data_Ukraine)) + 
  labs(title = "Tendance cours du maïs période Ukraine", 
       y="Cours du maïs (dollars US)", 
       x="Période")
```

#### b) Comparaison du cours des 3 matières premières sur la période Ukraine

| Nom de la matière première | Equation de droite  | R²     | P-value     |
|----------------------------|---------------------|--------|-------------|
| Cuivre                     | y = 0.00108x - 15.9 | 0.0109 | p = 0.643   |
| Gaz Naturel                | y = 0.0314x - 593   | 0.649  | p \< 0.0001 |
| Maïs                       | y = -0.123x +3087   | 0.0106 | p = 0.649   |

[Cuivre :]{.underline} Nous avons un R² très faible (0.0109), ce qui
veut dire que la droite ajustée explique peu les variations du cuivre.
Nous avons une p-value significative (0.643) qui suggère que le cuivre a
peu d'impact sur le portefeuille.

[Gaz naturel]{.underline} : Nous avons un R² élevé (0.649), ce qui veut
dire que la droite ajustée explique les variations du gaz naturel. Nous
avons une p-value très significative (p \< 0.0001) qui suggère que gaz
naturel a une forte corrélation avec le portefeuille.

[Maïs :]{.underline} Nous avons un R² très faible (0.0106), ce qui veut
dire que la droite ajustée explique peu les variations du maïs. Nous
avons une p-value non significative (0.649) qui suggère que le maïs a
peu d'impact sur le portefeuille.

Nous pouvons également voir via les équations de droite que le cours du
cuivre et du gaz naturel augmentent sur cette période. Le gaz naturel
lui étant en forte augmentation. Tandis que le cours du maïs sur cette
période est en légère baisse.

### 2.1.4 Comparaison par matière : Cuivre

#### a) Création des graphiques pour le cours du cuivre (3 périodes)

[Période covid :]{.underline}

```{r}
ggtrendline(Tp_Cooper_Covid, Cooper_Data_Covid, linecolor = "blue") + 
  geom_line(aes(Tp_Cooper_Covid, Cooper_Data_Covid)) + 
  labs(title = "Tendance cours du cuivre période covid", 
       y="Cours cuivre (dollars US)", 
       x="Période")
```

[Période post Covid :]{.underline}

```{r}
ggtrendline(Tp_Cooper_Post_Covid, Cooper_Data_Post_Covid, linecolor = "blue") + 
  geom_line(aes(Tp_Cooper_Post_Covid, Cooper_Data_Post_Covid)) + 
  labs(title = "Tendance cours du cuivre période post covid", 
       y="Cours cuivre (dollars US)", 
       x="Période")
```

[Période Ukraine :]{.underline}

```{r}
ggtrendline(Tp_Cooper_Ukraine, Cooper_Data_Ukraine, linecolor = "blue") + 
  geom_line(aes(Tp_Cooper_Ukraine, Cooper_Data_Ukraine)) + 
  labs(title = "Tendance cours du cuivre période Ukraine", 
       y="Cours cuivre (dollars US)", 
       x="Période")
```

#### b) Comparaison du cours du cuivre sur les 3 périodes

| Période    | Equation de droite   | R²     | P-value     |
|------------|----------------------|--------|-------------|
| Covid      | y = -0.0194x + 358   | 0.869  | p \< 0.0001 |
| Post-Covid | y = -0.00267x + 54.1 | 0.149  | p = 0.0764  |
| Ukraine    | y = 0.00108x - 15.9  | 0.0109 | p = 0.643   |

En regardant principalement les variations du cuivre sur les 3 périodes,
nous remarquons que le cours du cuivre a baissé sur les 2 premières
périodes (Covid, Post-Covid) tandis qu'il a monté sur la 3e période
(Ukraine).

### 2.1.5 Comparaison par matière : Gaz Naturel

#### a) Création des graphiques pour le cours du gaz naturel (3 périodes)

[Période covid :]{.underline}

```{r}
ggtrendline(Tp_Gaz_Covid, Gaz_Data_Covid, linecolor = "blue") + 
  geom_line(aes(Tp_Gaz_Covid, Gaz_Data_Covid)) + 
  labs(title = "Tendance cours du gaz naturel période covid", 
       y="Cours du gaz (dollars US)", 
       x="Période")
```

[Période post Covid :]{.underline}

```{r}
ggtrendline(Tp_Gaz_Post_Covid, Gaz_Data_Post_Covid, linecolor = "blue") + 
  geom_line(aes(Tp_Gaz_Post_Covid, Gaz_Data_Post_Covid)) + 
  labs(title = "Tendance cours du gaz naturel période post covid", 
       y="Cours du gaz (dollars US)", 
       x="Période")
```

[Période Ukraine :]{.underline}

```{r}
ggtrendline(Tp_Gaz_Ukraine, Gaz_Data_Ukraine, linecolor = "blue") + 
  geom_line(aes(Tp_Gaz_Ukraine, Gaz_Data_Ukraine)) + 
  labs(title = "Tendance cours du gaz naturel période Ukraine", 
       y="Cours du gaz (dollars US)", 
       x="Période")
```

#### b) Comparaison du cours du gaz naturel sur les 3 périodes

| Période    | Equation de droite  | R²    | P-value     |
|------------|---------------------|-------|-------------|
| Covid      | y = -0.00766x + 142 | 0.425 | p = 0.00137 |
| Post-Covid | y = -0.00887x + 168 | 0.582 | p \< 0.0001 |
| Ukraine    | y = 0.0314x - 593   | 0.649 | p \< 0.0001 |

En regardant principalement les variations du gaz naturel sur les 3
périodes, nous remarquons que le cours du gaz naturel a baissé sur les 2
premières périodes (Covid, Post-Covid) tandis qu'il a monté fortement
sur la 3e période (Ukraine).\

### 2.1.6 Comparaison par matière : Maïs

#### a) Création des graphiques pour le cours du maïs (3 périodes)

[Période covid :]{.underline}

```{r}
ggtrendline(Tp_Corn_Covid, Corn_Data_Covid, linecolor = "blue") + 
  geom_line(aes(Tp_Corn_Covid, Corn_Data_Covid)) + 
  labs(title = "Tendance cours du maïs période covid", 
       y="Cours du maïs (dollars US)", 
       x="Période")
```

[Période post Covid :]{.underline}

```{r}
ggtrendline(Tp_Corn_Post_Covid, Corn_Data_Post_Covid, linecolor = "blue") + 
  geom_line(aes(Tp_Corn_Post_Covid, Corn_Data_Post_Covid)) + 
  labs(title = "Tendance cours du maïs période post covid", 
       y="Cours du maïs (dollars US)", 
       x="Période")
```

[Période Ukraine :]{.underline}

```{r}
ggtrendline(Tp_Corn_Ukraine, Corn_Data_Ukraine, linecolor = "blue") + 
  geom_line(aes(Tp_Corn_Ukraine, Corn_Data_Ukraine)) + 
  labs(title = "Tendance cours du maïs période Ukraine", 
       y="Cours du maïs (dollars US)", 
       x="Période")
```

#### b) Comparaison du cours du maïs sur les 3 périodes

| Période    | Equation de droite | R²     | P-value     |
|------------|--------------------|--------|-------------|
| Covid      | y = -1.78x + 32926 | 0.772  | p \< 0.0001 |
| Post-Covid | y = -0.294x + 6051 | 0.171  | p = 0.0561  |
| Ukraine    | y = -0.123x + 3087 | 0.0106 | p = 0.649   |

En regardant principalement les variations du maïs sur les 3 périodes,
nous remarquons qu'il baisse de manière plus ou moins forte sur les
trois périodes. La période Codid étant celle où la baisse a été la plus
forte.

## 2.2 Transformation des données

Nous allons à présent transformer tous les cours de clôture de nos 3
matières premières sur les 3 périodes en rendement (en %).

[Transformation des données pour le cuivre :]{.underline}

```{r}
# Période Covid
Cooper_Return_Covid <- 100*(Return.calculate(Cooper_closing_Covid))
# Période Post Covid
Cooper_Return_Post_Covid <- 100*(Return.calculate(Cooper_closing_Post_Covid))
# Période Ukraine
Cooper_Return_Ukraine <- 100*(Return.calculate(Cooper_closing_Ukraine))
```

[Transformation des données pour le gaz :]{.underline}

```{r}
# Période Covid
Gaz_Return_Covid <- 100*(Return.calculate(Gaz_closing_Covid))
# Période Post Covid
Gaz_Return_Post_Covid <- 100*(Return.calculate(Gaz_closing_Post_Covid))
# Période Ukraine
Gaz_Return_Ukraine <- 100*(Return.calculate(Gaz_closing_Ukraine))
```

[Transformation des données pour le maïs :]{.underline}

```{r}
# Période Covid
Corn_Return_Covid <- 100*(Return.calculate(Corn_closing_Covid))
# Période Post Covid
Corn_Return_Post_Covid <- 100*(Return.calculate(Corn_closing_Post_Covid))
# Période Ukraine
Corn_Return_Ukraine <- 100*(Return.calculate(Corn_closing_Ukraine))
```

[Suppression de la première ligne sur les périodes post-covid et Ukraine
pour avoir 21 lignes sur tous les dataset :]{.unerline}

```{r}
# Cooper :
Cooper_Return_Post_Covid <- na.omit(Cooper_Return_Post_Covid)
Cooper_Return_Ukraine <- na.omit(Cooper_Return_Ukraine)

# Gaz :
Gaz_Return_Post_Covid <- na.omit(Gaz_Return_Post_Covid)
Gaz_Return_Ukraine <- na.omit(Gaz_Return_Ukraine)

# Corn :
Corn_Return_Post_Covid <- na.omit(Corn_Return_Post_Covid)
Corn_Return_Ukraine <- na.omit(Corn_Return_Ukraine)
```

L'uniformisation du nombre d'observation sur les dataset
Matiere_Return_Periode nous servira principalement lors du calcul des
ANOVA et des T-Test dans la partie 3.

## 2.3 Propriétés des données

### 2.3.1 Comparaison par période : Covid

#### a) Calcul des indicateurs statistiques

[Indicateurs statistiques du cuivre :]{.underline}

```{r}
basicStats(Cooper_Return_Covid)
```

```{r}
options(scipen = 999, digits = 3)
stat.desc(Cooper_Return_Covid)
```

[Indicateurs statistiques du gaz naturel :]{.underline}

```{r}
basicStats(Gaz_Return_Covid)
```

```{r}
options(scipen = 999, digits = 3)
stat.desc(Gaz_Return_Covid)
```

[Indicateurs statistiques du maïs :]{.underline}

```{r}
basicStats(Corn_Return_Covid)
```

```{r}
options(scipen = 999, digits = 3)
stat.desc(Corn_Return_Covid)
```

#### b) Commentaire sur la période Covid

| Indicateur               | Cuivre | Gaz Naturel | Maïs   |
|--------------------------|--------|-------------|--------|
| Moyenne                  | -0.897 | -0.125      | -0.451 |
| Ecart-type               | 2.199  | 3.749       | 1.812  |
| Minimum                  | -6.694 | -7.230      | -4.316 |
| Maximum                  | 3.680  | 8.886       | 3.057  |
| Coefficient de variation | 4.836  | 14.053      | 3.283  |

Lors de la période du COVID, nos trois matière premières ont montré des
tendances relativement similaires mais avec cependant quelques nuances
distinces :

-   Toutes les matières premières ont enregistré des moyennes négatives.
    Ce qui confirme un contexte globalement baissier, particulièrement
    pour le cuivre qui a subi la baisse la plus marquée (mean : -0.897)

-   Le gaz naturel s'est montré, quant à lui, le plus volatil avec une
    amplitude de 16.116, ainsi qu'un écart-type de 0.838. A l'opposé le
    maïs lui, est plus contrasté et garde une amplitude de 7.7373 et un
    écart-type de 0.405.

-   Le gaz naturel a présenté les rendements les plus extrêmes, ce qui
    indique une très forte sensibilité aux chocs de marché, alors que le
    cuivre et le maïs ont évolués dans des plages plus modérées.

Cette comparaison met en évidence la vunérabilité du gaz naturel aux
perturbations de marché, alors que le maïs et le cuivre ont montré des
volatilité plus modérées. (mais avec quand même des tendances baissières
marquées)

### 2.3.2 Comparaison par période : Post Covid

#### a) Calcul des indicateurs statistiques

[Indicateurs statistiques du cuivre :]{.underline}

```{r}
basicStats(Cooper_Return_Post_Covid)
```

```{r}
options(scipen = 999, digits = 3)
stat.desc(Cooper_Return_Post_Covid)
```

[Indicateurs statistiques du gaz naturel :]{.underline}

```{r}
basicStats(Gaz_Return_Post_Covid)
```

```{r}
options(scipen = 999, digits = 3)
    stat.desc(Gaz_Return_Post_Covid)
```

[Indicateurs statistiques du maïs :]{.underline}

```{r}
basicStats(Corn_Return_Post_Covid)
```

```{r}
options(scipen = 999, digits = 3)
stat.desc(Corn_Return_Post_Covid)
```

#### b) Commentaire sur la période Post Covid

| Indicateur               | Cuivre  | Gaz Naturel | Maïs    |
|--------------------------|---------|-------------|---------|
| Moyenne                  | -0.1455 | -0.251      | -0.0613 |
| Ecart-type               | 1.7632  | 2.037       | 1.5175  |
| Maximum                  | 2.7188  | 3.140       | 2.8833  |
| Minimum                  | -3.9008 | -4.462      | -2.5356 |
| Coefficient de variation | 3.1090  | 4.150       | 2.3029  |

Lors de la période post-COVID, nos trois matières premières ont continué
à présenter des tendances relativement similaires mais avec quelques
distinsctions qui se doivent d'être notées :

-   Les moyennes restent négatives mais moins marquées que pendant la
    période du COVID. Cela pourrait réfléter une éventuelle reprise
    économique (partielle). Le maïs particulièrement se stabilise
    légèrement

-   La volatilité globale a nettement diminuée par rapport à la dernière
    période. Le gaz reste le plus volatil (amplitude : 7.602 et
    écart-type : 0.445) tendis que le maïs nous montre à nouveau une
    plus grande stabilité (5.4189 et 0.3312). Le cuivre quant à lui
    reste l'intermédiaire

-   On observe aussi que les variations des rendements maximum et
    minimum se sont resserées pour nos trois matières premières. Même si
    le gaz garde toujours des fluctuations importantes (-4.462 à 3.140),
    mais elles restent nettement plus modérées que pendant la période du
    COVID.

De manière générale, les marchés se normalisent progressivement avec des
tendances baissières moins prononcées et une réduction générale de la
volatilité.

### 2.3.3 Comparaison par période : Ukraine

#### a) Calcul des indicateurs statistiques

[Indicateurs statistiques du cuivre :]{.underline}

```{r}
basicStats(Cooper_Return_Ukraine)
```

```{r}
options(scipen = 999, digits = 3)
stat.desc(Cooper_Return_Ukraine)
```

[Indicateurs statistiques du gaz naturel :]{.underline}

```{r}
basicStats(Gaz_Return_Ukraine)
```

```{r}
options(scipen = 999, digits = 3)
stat.desc(Gaz_Return_Ukraine)
```

[Indicateurs statistiques du maïs :]{.underline}

```{r}
basicStats(Corn_Return_Ukraine)
```

```{r}
options(scipen = 999, digits = 3)
stat.desc(Corn_Return_Ukraine)
```

#### b) Commentaire sur la période Ukraine

| Indicateur               | Cuivre | Gaz Naturel | Maïs    |
|--------------------------|--------|-------------|---------|
| Moyenne                  | 0.173  | 1.031       | 0.0143  |
| Ecart-type               | 1.840  | 3.488       | 2.3151  |
| Maximum                  | 3.301  | 6.226       | 4.0851  |
| Minimum                  | -4.200 | -6.331      | -4.7417 |
| Coefficient de variation | 3.386  | 12.163      | 5.3597  |

Lors de la période de la guerre en Ukraine, nos trois matières premières
ont montré des dynamiques différentes par rapport aux périodes
précédentes, avec des tendances marquantes :

-   Contrairement aux périodes COVID et post-COVID, les moyennes des
    rendements sont désormais positives pour le cuivre (0.173), le gaz
    naturel (1.031), et presque nulles pour le maïs (0.0143). Refletant
    sûrement une hausse généralisée des prix en raison des pertubations
    géopolitiques (tensions sur les chaînes d'approvisionnement)

-   Le gaz naturel se distingue à nouveau par une forte volatilité, avec
    une amplitude de 12.558 et un écart-type élevé (0.761), indiquant
    des variations significatives sûrement dues aux incertitudes
    énergétiques. Le maïs et le cuivre présentent une volatilité plus
    modérée mais tout de même notable (8.8268 et 7.500).

-   Le gaz naturel continue d'afficher des variations extrêmes (-6.331 à
    6.226), renforçant son caractère très sensible. Le cuivre et le maïs
    évoluent également dans des plages larges, bien que moins
    spectaculaires que le gaz naturel.

Cette période reflète l’impact des tensions géopolitiques, avec des
hausses globales des prix et une forte volatilité, particulièrement sur
le gaz naturel, qui reste très sensible aux perturbations énergétiques
mondiales. Le maïs et le cuivre montrent une résilience relative.

### 2.3.4 Comparaison par matière : Cuivre

#### a) Calcul des indicateurs statistiques

[Indicateurs statistiques du cuivre période Covid :]{.underline}

```{r}
basicStats(Cooper_Return_Covid)
```

```{r}
options(scipen = 999, digits = 3) 
stat.desc(Cooper_Return_Covid)
```

[Indicateurs statistiques du cuivre période Post-Covid :]{.underline}

```{r}
basicStats(Cooper_Return_Post_Covid)
```

```{r}
options(scipen = 999, digits = 3) 
stat.desc(Cooper_Return_Post_Covid)
```

[Indicateurs statistiques du cuivre période Ukraine :]{.underline}

```{r}
basicStats(Cooper_Return_Ukraine)
```

```{r}
options(scipen = 999, digits = 3) 
stat.desc(Cooper_Return_Ukraine)
```

#### b) Commentaire sur le cuivre pour les 3 périodes

| Indicateur               | Covid  | Post-Covid | Ukraine |
|--------------------------|--------|------------|---------|
| Moyenne                  | -0.897 | -0.1455    | 0.173   |
| Ecart-type               | 2.199  | 1.7632     | 1.840   |
| Maximum                  | 3.680  | 2.7188     | 3.301   |
| Minimum                  | -6.694 | -3.9008    | -4.200  |
| Coefficient de variation | 4.836  | 3.1090     | 3.386   |

Le cuivre a montré une évolution notable à travers les crises :

-   La moyenne, fortement négative pendant le COVID (-0.897), elle s’est
    atténuée post-COVID (-0.1455) et est devenue positive pendant la
    guerre en Ukraine (0.173), signalant une reprise.

-   Par rapport à la volatiltié, la plus élevée pendant le COVID
    (amplitude : 10.374, écart-type : 0.492), elle a diminué post-COVID
    (6.6196, 0.3848) et reste modérée pendant la guerre (7.500, 0.402).

-   Et les fluctuations extrêmes se sont réduites, passant de -6.694 à
    3.680 (COVID) à -4.200 à 3.301 (guerre).

Cette progression reflète une normalisation progressive, avec une
reprise nette lors de la guerre en Ukraine.

### 2.3.5 Comparaison par matière : Gaz

#### a) Calcul des indicateurs statistiques

[Indicateurs statistiques du gaz naturel période Covid :]{.underline}

```{r}
basicStats(Gaz_Return_Covid)
```

```{r}
options(scipen = 999, digits = 3) 
stat.desc(Gaz_Return_Covid)
```

[Indicateurs statistiques du gaz naturel période Post-Covid
:]{.underline}

```{r}
basicStats(Gaz_Return_Post_Covid)
```

```{r}
options(scipen = 999, digits = 3) 
stat.desc(Gaz_Return_Post_Covid)
```

[Indicateurs statistiques du gaz naturel période Ukraine :]{.underline}

```{r}
basicStats(Gaz_Return_Ukraine)
```

```{r}
options(scipen = 999, digits = 3) 
stat.desc(Gaz_Return_Ukraine)
```

#### b) Commentaire sur le gaz naturel pour les 3 périodes

| Indicateur               | Covid  | Post-Covid | Ukraine |
|--------------------------|--------|------------|---------|
| Moyenne                  | -0.125 | -0.251     | 1.031   |
| Ecart-type               | 3.749  | 2.037      | 3.488   |
| Maximum                  | 8.886  | 3.140      | 6.226   |
| Minimum                  | -7.230 | -4.462     | -6.331  |
| Coefficient de variation | 14.053 | 2.037      | 3.488   |

Le gaz naturel a connu une dynamique marquée par une volatilité élevée
sur les trois périodes :

-   La moyenne, proche de zéro pendant le COVID (-0.125), est restée
    légèrement négative post-COVID (-0.251) avant de devenir nettement
    positive lors de la guerre en Ukraine (1.031), reflétant une forte
    reprise liée aux tensions énergétiques.

-   En termes de volatilité, elle était élevée pendant le COVID
    (amplitude : 16.116, écart-type : 0.838) et s’est modérée post-COVID
    (7.602, 0.445) avant de repartir à la hausse pendant la guerre
    (12.558, 0.761), témoignant de l’impact des perturbations
    géopolitiques.

-   Les fluctuations extrêmes ont suivi une trajectoire similaire : de
    -7.230 à 8.886 (COVID), elles se sont resserrées post-COVID (-4.462
    à 3.140) pour s’élargir de nouveau pendant la guerre (-6.331 à
    6.226).

Ces variations traduisent une grande sensibilité du gaz naturel aux
crises, particulièrement en période de tensions géopolitiques.

### 2.3.6 Comparaison par matière : Maïs

#### a) Calcul des indicateurs statistiques

[Indicateurs statistiques du Maïs période Covid :]{.underline}

```{r}
basicStats(Corn_Return_Covid)
```

```{r}
options(scipen = 999, digits = 3) 
stat.desc(Corn_Return_Covid)
```

[Indicateurs statistiques du maïs période Post-Covid :]{.underline}

```{r}
basicStats(Corn_Return_Post_Covid)
```

```{r}
options(scipen = 999, digits = 3) 
stat.desc(Corn_Return_Post_Covid)
```

[Indicateurs statistiques du maïs période Ukraine :]{.underline}

```{r}
basicStats(Corn_Return_Ukraine)
```

```{r}
options(scipen = 999, digits = 3) 
stat.desc(Corn_Return_Ukraine)
```

#### b) Commentaire sur le maïs pour les 3 périodes

| Indicateur               | Covid  | Post-Covid | Ukraine |
|--------------------------|--------|------------|---------|
| Moyenne                  | -0.451 | -0.0613    | 0.0143  |
| Ecart-type               | 1.812  | 1.5175     | 2.3151  |
| Maximum                  | 3.057  | 2.8833     | 4.0851  |
| Minimum                  | -4.316 | -2.5356    | -4.7417 |
| Coefficient de variation | 1.812  | 2.3029     | 5.3597  |

Le maïs a montré une relative stabilité à travers les crises, malgré
quelques variations notables :

-   Sa moyenne, initialement négative pendant le COVID (-0.451), s’est
    stabilisée post-COVID (-0.0613) avant de devenir légèrement positive
    pendant la guerre en Ukraine (0.0143), traduisant une adaptation aux
    conditions de marché.

-   Sa volatilité, modérée pendant le COVID (amplitude : 7.373,
    écart-type : 0.405), a légèrement diminué post-COVID (5.4189,
    0.3312) avant d’augmenter pendant la guerre (8.8268, 0.5052),
    probablement en raison des perturbations des chaînes
    d’approvisionnement agricoles.

-   Les fluctuations extrêmes ont suivi une tendance similaire : de
    -4.316 à 3.057 (COVID), elles se sont réduites post-COVID (-2.5356 à
    2.8833) puis élargies pendant la guerre (-4.7417 à 4.0851).

Ces évolutions montrent une résilience du maïs face aux crises, tout en
restant exposé aux perturbations agricoles et logistiques.

## 3. Analyse des différences

### 3.1 Création des dataset

Dans le cadre de la réalisation des ANOVA, nous devons modifier nos
dataset afin de pouvoir comparer :

-   Les 3 actifs sur une même période : 1 colonne avec le nom de l'actif
    (commodity), 1 colonne avec le return journalier (returns)

-   A travers les 3 périodes par actif : 1 colonne avec le nom de la
    période (period) et 1 colonne avec le return journalier
    (return_matiere)

#### 3.1.1 Dataset période Covid

```{r}
# Créer un dataset bis pour chaque matière
Cooper_Return_Covid_q3 <- Cooper_Return_Covid
Gaz_Return_Covid_q3 <- Gaz_Return_Covid
Corn_Return_Covid_q3 <- Corn_Return_Covid

# Ajouter une colonne "commodity" dans chaque dataset
Cooper_Return_Covid_q3$commodity <- "Cooper"
Gaz_Return_Covid_q3$commodity <- "Gaz"
Corn_Return_Covid_q3$commodity <- "Corn"

```

```{r}
# Combinaison des données
All_Return_Covid <- data.frame(
  commodity = c(Cooper_Return_Covid_q3$commodity,
                Gaz_Return_Covid_q3$commodity,
                Corn_Return_Covid_q3$commodity),
  returns = c(Cooper_Return_Covid_q3$HG.F.Close,
              Gaz_Return_Covid_q3$NG.F.Close,
              Corn_Return_Covid_q3$ZC.F.Close)
)
```

```{r}
# Suppression des lignes vides
All_Return_Covid <- na.omit(All_Return_Covid)
```

#### 3.1.2 Dataset période Post-Covid

```{r}
# Créer un dataset bis pour chaque matière
Cooper_Return_Post_Covid_q3 <- Cooper_Return_Post_Covid
Gaz_Return_Post_Covid_q3 <- Gaz_Return_Post_Covid
Corn_Return_Post_Covid_q3 <- Corn_Return_Post_Covid

# Ajouter une colonne "commodity" dans chaque dataset
Cooper_Return_Post_Covid_q3$commodity <- "Cooper"
Gaz_Return_Post_Covid_q3$commodity <- "Gaz"
Corn_Return_Post_Covid_q3$commodity <- "Corn"

```

```{r}
# Combinaison des données
All_Return_Post_Covid <- data.frame(
  commodity = c(Cooper_Return_Post_Covid_q3$commodity,
                Gaz_Return_Post_Covid_q3$commodity,
                Corn_Return_Post_Covid_q3$commodity),
  returns = c(Cooper_Return_Post_Covid_q3$HG.F.Close,
              Gaz_Return_Post_Covid_q3$NG.F.Close,
              Corn_Return_Post_Covid_q3$ZC.F.Close)
)
```

```{r}
# Suppression des lignes vides
All_Return_Post_Covid <- na.omit(All_Return_Post_Covid)
```

#### 3.1.3 Dataset période Ukraine

```{r}
# Créer un dataset bis pour chaque matière
Cooper_Return_Ukraine_q3 <- Cooper_Return_Ukraine
Gaz_Return_Ukraine_q3 <- Gaz_Return_Ukraine
Corn_Return_Ukraine_q3 <- Corn_Return_Ukraine

# Ajouter une colonne "commodity" dans chaque dataset
Cooper_Return_Ukraine_q3$commodity <- "Cooper"
Gaz_Return_Ukraine_q3$commodity <- "Gaz"
Corn_Return_Ukraine_q3$commodity <- "Corn"

```

```{r}
# Combinaison des données
All_Return_Ukraine <- data.frame(
  commodity = c(Cooper_Return_Ukraine_q3$commodity,
                Gaz_Return_Ukraine_q3$commodity,
                Corn_Return_Ukraine_q3$commodity),
  returns = c(Cooper_Return_Ukraine_q3$HG.F.Close,
              Gaz_Return_Ukraine_q3$NG.F.Close,
              Corn_Return_Ukraine_q3$ZC.F.Close)
)
```

```{r}
# Suppression des lignes vides
All_Return_Ukraine <- na.omit(All_Return_Ukraine)
```

#### 3.1.4 Dataset Cooper

```{r}
# Ajouter une colonne "period" dans chaque dataset
Cooper_Return_Covid_q3$period <- "2020"
Cooper_Return_Post_Covid_q3$period <- "2021"
Cooper_Return_Ukraine_q3$period <- "2022"

```

```{r}
# Combinaison des données
All_Return_Cooper <- data.frame(
  period = c(Cooper_Return_Covid_q3$period,
                Cooper_Return_Post_Covid_q3$period,
                Cooper_Return_Ukraine_q3$period),
  return_cooper = c(Cooper_Return_Covid_q3$HG.F.Close,
              Cooper_Return_Post_Covid_q3$HG.F.Close,
              Cooper_Return_Ukraine_q3$HG.F.Close)
)
```

```{r}
# Suppression des lignes vides
All_Return_Cooper <- na.omit(All_Return_Cooper)
```

#### 3.1.5 Dataset Gaz

```{r}
# Ajouter une colonne "period" dans chaque dataset
Gaz_Return_Covid_q3$period <- "2020"
Gaz_Return_Post_Covid_q3$period <- "2021"
Gaz_Return_Ukraine_q3$period <- "2022"

```

```{r}
# Combinaison des données
All_Return_Gaz <- data.frame(
  period = c(Gaz_Return_Covid_q3$period,
                Gaz_Return_Post_Covid_q3$period,
                Gaz_Return_Ukraine_q3$period),
  return_gaz = c(Gaz_Return_Covid_q3$NG.F.Close,
              Gaz_Return_Post_Covid_q3$NG.F.Close,
              Gaz_Return_Ukraine_q3$NG.F.Close)
)
```

```{r}
# Suppression des lignes vides
All_Return_Gaz <- na.omit(All_Return_Gaz)
```

#### 3.1.6 Dataset Corn

```{r}
# Ajouter une colonne "period" dans chaque dataset
Corn_Return_Covid_q3$period <- "2020"
Corn_Return_Post_Covid_q3$period <- "2021"
Corn_Return_Ukraine_q3$period <- "2022"

```

```{r}
# Combinaison des données
All_Return_Corn <- data.frame(
  period = c(Corn_Return_Covid_q3$period,
                Corn_Return_Post_Covid_q3$period,
                Corn_Return_Ukraine_q3$period),
  return_corn = c(Corn_Return_Covid_q3$ZC.F.Close,
              Corn_Return_Post_Covid_q3$ZC.F.Close,
              Corn_Return_Ukraine_q3$ZC.F.Close)
)
```

```{r}
# Suppression des lignes vides
All_Return_Corn <- na.omit(All_Return_Corn)
```

### 3.2 ANOVA

#### 3.2.1 ANOVA sur une même période : COVID

```{r}
res_anova_Covid <- aov(returns ~ commodity, data = All_Return_Covid)
summary(res_anova_Covid)
```

La Pr(\>F) de 0.67, bien supérieure au seuil de 0.05, indique qu’il n’y
a pas de différence significative entre les moyennes des rendements des
trois matières premières pendant la période COVID.

Les variations sont probablement dues au hasard.

#### 3.2.2 ANOVA sur une même période : Post-COVID

```{r}
res_anova_Post_Covid <- aov(returns ~ commodity, data = All_Return_Post_Covid)
summary(res_anova_Post_Covid)
```

La Pr(\>F) de 0.94, très largement supérieure au seuil de 0.05, indique
qu’il n’existe aucune différence significative entre les moyennes des
rendements des trois matières premières durant la période post-COVID.

Les variations observées sont aléatoires.

#### 3.2.3 ANOVA sur une même période : Ukraine

```{r}
res_anova_Ukraine <- aov(returns ~ commodity, data = All_Return_Ukraine)
summary(res_anova_Ukraine)
```

La Pr(\>F) de 0.41, bien au-dessus du seuil de 0.05, montre qu’il n’y a
pas de différence significative entre les moyennes des rendements des
trois matières premières pendant la période de la guerre en Ukraine. Les
variations constatées semblent aléatoires.

#### 3.2.4 ANOVA sur une même matière : Cuivre

```{r}
res_anova_Cooper <- aov(return_cooper ~ period, data = All_Return_Cooper)
summary(res_anova_Cooper)

```

La Pr(\>F) de 0.2, supérieure au seuil de 0.05, indique qu’il n’y a pas
de différence significative entre les moyennes des rendements du cuivre
à travers les trois périodes.

#### 3.2.5 ANOVA sur une même matière : Gaz

```{r}
res_anova_Gaz <- aov(return_gaz ~ period, data = All_Return_Gaz)
summary(res_anova_Gaz)

```

La Pr(\>F) de 0.36, bien supérieure au seuil de 0.05, montre qu’il
n’existe pas de différence significative entre les moyennes des
rendements du gaz naturel sur les trois périodes.

#### 3.2.6 ANOVA sur une même matière : Maïs

```{r}
res_anova_Corn <- aov(return_corn ~ period, data = All_Return_Corn)
summary(res_anova_Corn)

```

La Pr(\>F) de 0.71, bien au-dessus du seuil de 0.05, indique qu’il n’y a
pas de différence significative entre les moyennes des rendements du
maïs sur les trois périodes.

#### 3.2.7 Synthèse des ANOVA

Réaliser un tableau récap des p-value de toutes les ANOVA et conclure
cette partie sur une interprétation globale des résultats de la partie 3
(aidera pour le choix des modèles dans la partie 5)

| ANOVA                      | F value | Pr(\<F) |
|----------------------------|---------|---------|
| Par matière sur COVID      | 0.41    | 0.67    |
| Par matière sur post-COVID | 0.06    | 0.94    |
| Par matière sur Ukraine    | 0.9     | 0.41    |
| Par période pour Cuivre    | 1.63    | 0.2     |
| Par période pour Gaz       | 1.04    | 0.36    |
| Par période pour Maïs      | 0.35    | 0.71    |

Les ANOVA révèlent que ni les matières premières entre elles, ni les
périodes entre elles, ne montrent de différences significatives dans
leurs rendements moyens.

Cela suggère que les variations observées peuvent être attribuées au
hasard ou à des fluctuations normales des marchés.

### 3.3 T-TEST

Les ANOVA testent les différences entre plusieurs groupes en une seule
analyse, mais elles ne montrent pas quels groupes diffèrent (si une
différence significative avait été détectée).

Les t-tests, en revanche, permettent de comparer directement deux
groupes spécifiques, ce qui peut révéler des nuances masquées dans une
ANOVA.

Dans notre cas les ANOVA n’ont pas montré de différences significatives,
les t-tests peuvent peut-être fournir des informations utiles, surtout
si les échantillons présentent des variations subtiles qui nécessitent
une approche ciblée.

Les t-test vont nous offrir une analyse complémentaire aux ANOVA.

#### 3.3.1 : Comparaisons entre matières premières sur la période COVID

a)  Cuivre / Gaz

```{r}
t_test_cuivre_gaz <- t.test(All_Return_Covid$returns[All_Return_Covid$commodity == "Cooper"],
                            All_Return_Covid$returns[All_Return_Covid$commodity == "Gaz"],
                            alternative = "two.sided", var.equal = FALSE)
print(t_test_cuivre_gaz)
```

Les rendements moyens sont proches et leurs variations peuvent être
attribuées au hasard

b)  Cuivre / Maïs

```{r}
t_test_cuivre_mais <- t.test(All_Return_Covid$returns[All_Return_Covid$commodity == "Cooper"],
                              All_Return_Covid$returns[All_Return_Covid$commodity == "Corn"],
                              alternative = "two.sided", var.equal = FALSE)
print(t_test_cuivre_mais)
```

Les résultats indiquent une homogénéité entre ces deux matières
premières

c)  Gaz / Maïs

```{r}
t_test_gaz_mais <- t.test(All_Return_Covid$returns[All_Return_Covid$commodity == "Gaz"],
                           All_Return_Covid$returns[All_Return_Covid$commodity == "Corn"],
                           alternative = "two.sided", var.equal = FALSE)
print(t_test_gaz_mais)
```

Les variations semblent aléatoires.

#### 3.3.2 : Comparaisons entre matières premières sur la période post-COVID

a)  Cuivre / Gaz

```{r}
t_test_cuivre_gaz_post <- t.test(All_Return_Post_Covid$returns[All_Return_Post_Covid$commodity == "Cooper"],
                                 All_Return_Post_Covid$returns[All_Return_Post_Covid$commodity == "Gaz"],
                                 alternative = "two.sided", var.equal = FALSE)
print(t_test_cuivre_gaz_post)
```

Une homogénéité entre les deux actifs est confirmée.

b)  Cuivre / Maïs

```{r}
t_test_cuivre_mais_post <- t.test(All_Return_Post_Covid$returns[All_Return_Post_Covid$commodity == "Cooper"],
                                  All_Return_Post_Covid$returns[All_Return_Post_Covid$commodity == "Corn"],
                                  alternative = "two.sided", var.equal = FALSE)
print(t_test_cuivre_mais_post)
```

Les deux matières premières montrent une forte similitude.

c)  Gaz / Maïs

```{r}
t_test_gaz_mais_post <- t.test(All_Return_Post_Covid$returns[All_Return_Post_Covid$commodity == "Gaz"],
                               All_Return_Post_Covid$returns[All_Return_Post_Covid$commodity == "Corn"],
                               alternative = "two.sided", var.equal = FALSE)
print(t_test_gaz_mais_post)
```

Aucune matière première ne se distingue dans cette comparaison.

#### 3.3.3 : Comparaisons entre matières premières sur la période Ukraine

a)  Cuivre / Gaz

```{r}
t_test_cuivre_gaz_ukraine <- t.test(All_Return_Ukraine$returns[All_Return_Ukraine$commodity == "Cooper"],
                                    All_Return_Ukraine$returns[All_Return_Ukraine$commodity == "Gaz"],
                                    alternative = "two.sided", var.equal = FALSE)
print(t_test_cuivre_gaz_ukraine)
```

Les variations pourraient être dues à des fluctuations aléatoires

b)  Cuivre / Maïs

```{r}
t_test_cuivre_mais_ukraine <- t.test(All_Return_Ukraine$returns[All_Return_Ukraine$commodity == "Cooper"],
                                     All_Return_Ukraine$returns[All_Return_Ukraine$commodity == "Corn"],
                                     alternative = "two.sided", var.equal = FALSE)
print(t_test_cuivre_mais_ukraine)
```

Les rendements restent homogènes.

c)  Gaz / Maïs

```{r}
t_test_gaz_mais_ukraine <- t.test(All_Return_Ukraine$returns[All_Return_Ukraine$commodity == "Gaz"],
                                  All_Return_Ukraine$returns[All_Return_Ukraine$commodity == "Corn"],
                                  alternative = "two.sided", var.equal = FALSE)
print(t_test_gaz_mais_ukraine)
```

Malgré un rendement moyen plus élevé pour le gaz naturel, la différence
n’est pas statistiquement significative.

[**Synthèse :**]{.underline}

Aucune des comparaisons effectuées entre les matières premières sur les
trois périodes (COVID, post-COVID, guerre en Ukraine) n’a révélé de
différences significatives.

Les p-values sont toutes supérieures au seuil de 0.05, indiquant que les
variations observées sont probablement aléatoires et non dues à des
différences intrinsèques entre les matières premières.

Ces résultats corroborent les conclusions des ANOVA, confirmant une
relative homogénéité des rendements entre les matières premières sur
chacune des périodes.

#### 3.3.4 : Comparaisons entre périodes pour le Cuivre

a)  Période COVID vs post-COVID

```{r}
covid_cuivre <- na.omit(All_Return_Cooper$return_cooper[All_Return_Cooper$period == "2020"])
post_covid_cuivre <- na.omit(All_Return_Cooper$return_cooper[All_Return_Cooper$period == "2021"])
common_length <- min(length(covid_cuivre), length(post_covid_cuivre))

t_test_cuivre_covid_post <- t.test(covid_cuivre[1:common_length], post_covid_cuivre[1:common_length],
                                   alternative = "two.sided", paired = TRUE)
print(t_test_cuivre_covid_post)
```

b)  Période post-COVID vs Ukraine

```{r}
post_covid_cuivre <- na.omit(All_Return_Cooper$return_cooper[All_Return_Cooper$period == "2021"])
ukraine_cuivre <- na.omit(All_Return_Cooper$return_cooper[All_Return_Cooper$period == "2022"])
common_length <- min(length(post_covid_cuivre), length(ukraine_cuivre))

t_test_cuivre_post_ukraine <- t.test(post_covid_cuivre[1:common_length], ukraine_cuivre[1:common_length],
                                     alternative = "two.sided", paired = TRUE)
print(t_test_cuivre_post_ukraine)
```

c)  Période COVID vs Ukraine

```{r}
covid_cuivre <- na.omit(All_Return_Cooper$return_cooper[All_Return_Cooper$period == "2020"])
ukraine_cuivre <- na.omit(All_Return_Cooper$return_cooper[All_Return_Cooper$period == "2022"])
common_length <- min(length(covid_cuivre), length(ukraine_cuivre))

t_test_cuivre_covid_ukraine <- t.test(covid_cuivre[1:common_length], ukraine_cuivre[1:common_length],
                                      alternative = "two.sided", paired = TRUE)
print(t_test_cuivre_covid_ukraine)
```

#### 3.3.5 : Comparaisons entre périodes pour le Gaz

a)  Période COVID vs post-COVID

```{r}
covid_gaz <- na.omit(All_Return_Gaz$return_gaz[All_Return_Gaz$period == "2020"])
post_covid_gaz <- na.omit(All_Return_Gaz$return_gaz[All_Return_Gaz$period == "2021"])
common_length <- min(length(covid_gaz), length(post_covid_gaz))

t_test_gaz_covid_post <- t.test(covid_gaz[1:common_length], post_covid_gaz[1:common_length],
                                alternative = "two.sided", paired = TRUE)
print(t_test_gaz_covid_post)
```

b)  Période post-COVID vs Ukraine

```{r}
post_covid_gaz <- na.omit(All_Return_Gaz$return_gaz[All_Return_Gaz$period == "2021"])
ukraine_gaz <- na.omit(All_Return_Gaz$return_gaz[All_Return_Gaz$period == "2022"])
common_length <- min(length(post_covid_gaz), length(ukraine_gaz))

t_test_gaz_post_ukraine <- t.test(post_covid_gaz[1:common_length], ukraine_gaz[1:common_length],
                                  alternative = "two.sided", paired = TRUE)
print(t_test_gaz_post_ukraine)
```

c)  Période COVID vs Ukraine

```{r}
covid_gaz <- na.omit(All_Return_Gaz$return_gaz[All_Return_Gaz$period == "2020"])
ukraine_gaz <- na.omit(All_Return_Gaz$return_gaz[All_Return_Gaz$period == "2022"])
common_length <- min(length(covid_gaz), length(ukraine_gaz))

t_test_gaz_covid_ukraine <- t.test(covid_gaz[1:common_length], ukraine_gaz[1:common_length],
                                   alternative = "two.sided", paired = TRUE)
print(t_test_gaz_covid_ukraine)
```

#### 3.3.6 : Comparaisons entre périodes pour le Maïs

a)  Période COVID vs post-COVID

```{r}
covid_mais <- na.omit(All_Return_Corn$return_corn[All_Return_Corn$period == "2020"])
post_covid_mais <- na.omit(All_Return_Corn$return_corn[All_Return_Corn$period == "2021"])
common_length <- min(length(covid_mais), length(post_covid_mais))

t_test_mais_covid_post <- t.test(covid_mais[1:common_length], post_covid_mais[1:common_length],
                                 alternative = "two.sided", paired = TRUE)
print(t_test_mais_covid_post)
```

b)  Période post-COVID vs Ukraine

```{r}
post_covid_mais <- na.omit(All_Return_Corn$return_corn[All_Return_Corn$period == "2021"])
ukraine_mais <- na.omit(All_Return_Corn$return_corn[All_Return_Corn$period == "2022"])
common_length <- min(length(post_covid_mais), length(ukraine_mais))

t_test_mais_post_ukraine <- t.test(post_covid_mais[1:common_length], ukraine_mais[1:common_length],
                                   alternative = "two.sided", paired = TRUE)
print(t_test_mais_post_ukraine)
```

c)  Période COVID vs Ukraine

```{r}
covid_mais <- na.omit(All_Return_Corn$return_corn[All_Return_Corn$period == "2020"])
ukraine_mais <- na.omit(All_Return_Corn$return_corn[All_Return_Corn$period == "2022"])
common_length <- min(length(covid_mais), length(ukraine_mais))

t_test_mais_covid_ukraine <- t.test(covid_mais[1:common_length], ukraine_mais[1:common_length],
                                    alternative = "two.sided", paired = TRUE)
print(t_test_mais_covid_ukraine)
```

**Synthèse :**

Aucune des comparaisons n’a produit une p-value inférieure à 0.05,
indiquant que les rendements moyens entre périodes sont statistiquement
similaires pour le cuivre, le gaz et le maïs.

Il y a cependant quelques tendances uintéressantes à relever pour :

-   Le Cuivre : période COVID vs période Ukraine (p=0.1)

-   Le Gaz : période post-COVID vs période Ukraine (p=0.08)

*Les t-tests confirment les conclusions des ANOVA, avec une homogénéité
globale des rendements entre les périodes et matières premières.*

### 3.4 : Synthèse ANOVA et T-TEST :

1)  Les ANOVA et les t-tests montrent qu’il n’existe pas de différence
    statistiquement significative entre les rendements moyens des
    matières premières au sein d’une même période ou entre les
    différentes périodes. Les p-values, largement supérieures au seuil
    de 0.05, indiquent que les variations observées sont attribuables à
    des fluctuations aléatoires des marchés.

2)  Malgré les crises économiques et géopolitiques majeures (COVID et
    guerre en Ukraine), aucune des matières premières n’a présenté de
    variations significatives dans ses rendements moyens d’une période à
    l’autre. Cela pourrait être expliqué par la diversification des
    dynamiques d’offre et de demande des matières premières ou par la
    résilience des marchés à ces événements.

3)  Nous avons relevés deux tendances cependant, ces signaux pourraient
    refléter des ajustements spécifiques liés à des perturbations des
    chaînes d’approvisionnement ou des fluctuations de la demande. (?)

4)  L'utilisation des ANOVA et des t-tests a permis de vérifier
    l’homogénéité des rendements tout en explorant des comparaisons
    spécifiques.

*Ces résultats renforcent l’idée que l’analyse statistique doit être
complétée par des indicateurs économiques ou sectoriels pour mieux
comprendre les dynamiques des marchés.*

## 4. Analyse des relations

Nous allons ici utiliser le prix de nos matières premières en dollars US
et non en rendement comme dans la partie 3.

### 4.1.1 Importation des données

Importation des données nécéssaires depuis Yahoo Finance :

-   13 Weeks Treasury Bill (\^IRX)

```{r}
# Importation des données du 13 weeks treasury bill depuis Yahoo! Finance
TS13W_closing_Covid <- getSymbols("^IRX", src = "yahoo", auto.assign = FALSE, from="2020-03-02", to="2020-03-31")[,4]
TS13W_closing_Post_Covid <- getSymbols("^IRX", src = "yahoo", auto.assign = FALSE, from="2021-03-01", to="2021-03-31")[,4]
TS13W_closing_Ukraine <- getSymbols("^IRX", src = "yahoo", auto.assign = FALSE, from="2022-03-01", to="2022-03-31")[,4]

# Ajout de titres aux 2 colonnes de chacun des 3 imports
TS13W_closing_Covid <- data.frame(Date = index(TS13W_closing_Covid), 
TS13W_closing = coredata(TS13W_closing_Covid))
TS13W_closing_Post_Covid <- data.frame(Date = index(TS13W_closing_Post_Covid), TS13W_closing = coredata(TS13W_closing_Post_Covid))
TS13W_closing_Ukraine <- data.frame(Date = index(TS13W_closing_Ukraine), TS13W_closing = coredata(TS13W_closing_Ukraine))

# Check que tout est ok pour les 3 imports
#View(TS13W_closing_Covid)
#View(TS13W_closing_Post_Covid)
#View(TS13W_closing_Ukraine)
```

-   EUR/USD (EURUSD=X)

```{r}
# Importation des données du 13 weeks treausry bill depuis Yahoo! Finance
EURUSD_closing_Covid <- getSymbols("EURUSD=X", src = "yahoo", auto.assign = FALSE, from="2020-03-02", to="2020-03-31")[,4]
EURUSD_closing_Post_Covid <- getSymbols("EURUSD=X", src = "yahoo", auto.assign = FALSE, from="2021-03-01", to="2021-03-31")[,4]
EURUSD_closing_Ukraine <- getSymbols("EURUSD=X", src = "yahoo", auto.assign = FALSE, from="2022-03-01", to="2022-03-31")[,4]

# Ajout de titres aux 2 colonnes de chacun des 3 imports
EURUSD_closing_Covid <- data.frame(Date = index(EURUSD_closing_Covid), 
EURUSD_closing = coredata(EURUSD_closing_Covid))
EURUSD_closing_Post_Covid <- data.frame(Date = index(EURUSD_closing_Post_Covid), EURUSD_closing = coredata(EURUSD_closing_Post_Covid))
EURUSD_closing_Ukraine <- data.frame(Date = index(EURUSD_closing_Ukraine), EURUSD_closing = coredata(EURUSD_closing_Ukraine))

# Check que tout est ok pour les 3 imports
#View(EURUSD_closing_Covid)
#View(EURUSD_closing_Post_Covid)
#View(EURUSD_closing_Ukraine)
```

-   NASDAQ Composite (\^IXIC)

```{r}
# Importation des données du 13 weeks treausry bill depuis Yahoo! Finance
NASDAQ_closing_Covid <- getSymbols("^IXIC", src = "yahoo", auto.assign = FALSE, from="2020-03-02", to="2020-03-31")[,4]
NASDAQ_closing_Post_Covid <- getSymbols("^IXIC", src = "yahoo", auto.assign = FALSE, from="2021-03-01", to="2021-03-31")[,4]
NASDAQ_closing_Ukraine <- getSymbols("^IXIC", src = "yahoo", auto.assign = FALSE, from="2022-03-01", to="2022-03-31")[,4]

# Ajout de titres aux 2 colonnes de chacun des 3 imports
NASDAQ_closing_Covid <- data.frame(Date = index(NASDAQ_closing_Covid), 
NASDAQ_closing = coredata(NASDAQ_closing_Covid))
NASDAQ_closing_Post_Covid <- data.frame(Date = index(NASDAQ_closing_Post_Covid), NASDAQ_closing = coredata(NASDAQ_closing_Post_Covid))
NASDAQ_closing_Ukraine <- data.frame(Date = index(NASDAQ_closing_Ukraine), NASDAQ_closing = coredata(NASDAQ_closing_Ukraine))

# Check que tout est ok pour les 3 imports
#View(NASDAQ_closing_Covid)
#View(NASDAQ_closing_Post_Covid)
#View(NASDAQ_closing_Ukraine)
```

-   CBOE Volatility Index (\^VIX) : indice de volatilité du marché
    américain

```{r}
# Importation des données du 13 weeks treausry bill depuis Yahoo! Finance
CBOE_closing_Covid <- getSymbols("^VIX", src = "yahoo", auto.assign = FALSE, from="2020-03-02", to="2020-03-31")[,4]
CBOE_closing_Post_Covid <- getSymbols("^VIX", src = "yahoo", auto.assign = FALSE, from="2021-03-01", to="2021-03-31")[,4]
CBOE_closing_Ukraine <- getSymbols("^VIX", src = "yahoo", auto.assign = FALSE, from="2022-03-01", to="2022-03-31")[,4]

# Ajout de titres aux 2 colonnes de chacun des 3 imports
CBOE_closing_Covid <- data.frame(Date = index(CBOE_closing_Covid), 
CBOE_closing = coredata(CBOE_closing_Covid))
CBOE_closing_Post_Covid <- data.frame(Date = index(CBOE_closing_Post_Covid), CBOE_closing = coredata(CBOE_closing_Post_Covid))
CBOE_closing_Ukraine <- data.frame(Date = index(CBOE_closing_Ukraine), 
CBOE_closing = coredata(CBOE_closing_Ukraine))

# Check que tout est ok pour les 3 imports
#View(CBOE_closing_Covid)
#View(CBOE_closing_Post_Covid)
#View(CBOE_closing_Ukraine)
```

-   Wheat (KE=F) : cours du blé

```{r}
# Importation des données du blé depuis Yahoo! Finance
Wheat_closing_Covid <- getSymbols("KE=F", src = "yahoo", auto.assign = FALSE, from="2020-03-02", to="2020-03-31")[,4]
Wheat_closing_Post_Covid <- getSymbols("KE=F", src = "yahoo", auto.assign = FALSE, from="2021-03-01", to="2021-03-31")[,4]
Wheat_closing_Ukraine <- getSymbols("KE=F", src = "yahoo", auto.assign = FALSE, from="2022-03-01", to="2022-03-31")[,4]

# Ajout de titres aux 2 colonnes de chacun des 3 imports
Wheat_closing_Covid <- data.frame(Date = index(Wheat_closing_Covid), 
Wheat_closing = coredata(Wheat_closing_Covid))
Wheat_closing_Post_Covid <- data.frame(Date = index(Wheat_closing_Post_Covid), 
Wheat_closing = coredata(Wheat_closing_Post_Covid))
Wheat_closing_Ukraine <- data.frame(Date = index(Wheat_closing_Ukraine), 
Wheat_closing = coredata(Wheat_closing_Ukraine))

# Check que tout est ok pour les 3 imports
#View(Wheat_closing_Covid)
#View(Wheat_closing_Post_Covid)
#View(Wheat_closing_Ukraine)
```

### 4.1.2 Analyse de corrélation

Compilation des données pour l'analyse de la corrélation

```{R}
# Création des nouveaux environnements 
Corr_Data_Covid <- new.env()
Corr_Data_Post_Covid <- new.env()
Corr_Data_Ukraine <- new.env()

# Importation des données 
## période COVID
getSymbols("HG=F;NG=F;ZC=F;^IXIC;^VIX;EURUSD=X;^IRX;KE=F",
           src = "yahoo", env = Corr_Data_Covid, from = "2020-03-02", to = "2020-03-31")
## période post-COVID
getSymbols("HG=F;NG=F;ZC=F;^IXIC;^VIX;EURUSD=X;^IRX;KE=F", 
           src = "yahoo", env = Corr_Data_Post_Covid, from = "2021-03-01", to = "2021-03-31")
## période Ukraine
getSymbols("HG=F;NG=F;ZC=F;^IXIC;^VIX;EURUSD=X;^IRX;KE=F", 
           src = "yahoo", env = Corr_Data_Ukraine, from = "2022-03-01", to = "2022-03-31")

# Extration des prix de clôture 
## période COVID
Close_Data_Covid <- do.call(merge, eapply(Corr_Data_Covid, Cl))
## période post COVID
Close_Data_Post_Covid <- do.call(merge, eapply(Corr_Data_Post_Covid, Cl))
## période Ukraine
Close_Data_Ukraine <- do.call(merge, eapply(Corr_Data_Ukraine, Cl))

# Suppression des données manquantes 
# période COVID
Clean_Data_Covid <- na.omit(Close_Data_Covid)
# période Post COVID
Clean_Data_Post_Covid <- na.omit(Close_Data_Post_Covid)
# période Ukraine
Clean_Data_Ukraine <- na.omit(Close_Data_Ukraine)


# Visualisation de la base de données
#View(Clean_Data_Covid)
#View(Clean_Data_Post_Covid)
#View(Clean_Data_Ukraine)
```

#### 4.1.2.1 Période Covid

Analyse de la corrélation

```{r}
# recherche du coefficient de corrélation 
options(scipen = 999, digits = 3)
cor(Clean_Data_Covid)
```

Verification de la significativité des p-values des différentes
corrélations

```{r}
corrplot.mixed(cor(Clean_Data_Covid), p.mat = cor.mtest(Clean_Data_Covid)$p)
```

[**Commentaire :**]{.underline}

Nous voyons que les variables financières sont pour la plupart fortement
correlées avec nos matières premières durant la période COVID.

Le **cuivre (HG.F)** est correlé avec :

-   Le NASDAQ Composite (IXIC) : corrélation de 0.793.
-   Les Bons du trésor américain à 13 semaines (IRX) : corrélation de
    0.870.
-   Le Taux de change EUR/USD (EURUSD=X) : corrélation de 0.755.
-   L'Indice de volatilité du marché américain (VIX) : corrélation
    négative significative de -0.671.

Le **Gaz naturel (NG.F)** est correlé avec :

-   Le NASDAQ Composite (IXIC) : corrélation de 0.502.
-   Le Taux de change EUR/USD (EURUSD=X) : corrélation de 0.825.
-   Les Bons du trésor américain à 13 semaines (IRX) : corrélation de
    0.585.
-   Le Cuivre (HG.F) : corrélation forte de 0.807.

Le **Maïs (ZC=F)** est correlé avec :

-   Le NASDAQ Composite (IXIC) : corrélation de 0.823.
-   Le Cuivre (HG.F) : corrélation très forte de 0.962.
-   Les Bons du trésor américain à 13 semaines (IRX) : corrélation de
    0.814.
-   Le Taux de change EUR/USD (EURUSD=X) : corrélation de 0.693.
-   L'indice de volatilité du marché américain (VIX) : corrélation
    négative notable de -0.756.

Le **blé (KE.F)** montre des corrélations négatives avec la majorité des
autres facteurs :

-   Corrélation négative forte avec le taux de change EUR/USD (EURUSD=X)
    (-0.782).
-   Corrélation négative avec le cuivre (HG.F) (-0.718) et le maïs
    (ZC.F) (-0.585).
-   Pas de corrélation notable avec le NASDAQ Composite (IXIC) ou le
    VIX.

*Synthèse :*

NASDAQ Composite (IXIC), IRX, et EUR/USD demeurent les principaux
facteurs influençant nos matières premières (cuivre, gaz naturel, et
maïs).

L’indice de volatilité (VIX) a une corrélation négative significative
avec le cuivre et le maïs, ce qui peut refléter l’impact des
incertitudes sur ces marchés.

Les matières premières (cuivre, maïs, et gaz naturel) montrent une forte
interdépendance, particulièrement entre le cuivre et le maïs
(corrélation de 0.962).

#### 4.1.2.2 Période Post-Covid

Analyse de la corrélation

```{r}
# recherche du coefficient de corrélation 
options(scipen = 999, digits = 3)
cor(Clean_Data_Post_Covid)
```

Verification de la significativité des p-values des différentes
corrélations

```{r}
corrplot.mixed(cor(Clean_Data_Post_Covid), p.mat = cor.mtest(Clean_Data_Post_Covid)$p)
```

[**Commentaire :**]{.underline}

Nous voyons que les variables financières sont pour la plupart assez peu
correlées avec nos matières premières durant la période POST-COVID.

Le **cuivre (HG.F)** montre des corrélations modérées avec certaines
variables financières :

-   Le NASDAQ Composite (IXIC) : corrélation de 0.532, indiquant une
    légère dépendance au marché boursier.
-   Les taux de change EUR/USD (EURUSD=X) : corrélation de 0.559,
    significative mais moindre qu’en période COVID.
-   Les autres variables financières, comme les bons du trésor américain
    (IRX) et l’indice de volatilité (VIX), montrent des corrélations
    faibles ou négligeables.

Le **Gaz naturel (NG.F)** affiche une corrélation significative avec :

-   Les bons du trésor américain (IRX) : corrélation de 0.826,
    soulignant un lien avec les taux d’intérêt.
-   L'indice de volatilité (VIX) : corrélation de 0.756, indiquant une
    sensibilité accrue aux incertitudes du marché.
-   Les taux de change EUR/USD (EURUSD=X) : corrélation modérée de
    0.537.

Le **Maïs (ZC=F)** relativement indépendant des variables financières,
avec des corrélations faibles :

-   Le NASDAQ Composite (IXIC) : corrélation quasi nulle (-0.071).
-   Une corrélation notable avec KE.F (autre matière première) de 0.544,
    suggérant une dynamique liée à l'offre ou à des facteurs spécifiques
    au secteur agricole.

Le **Blé (KE.F)** montre des corrélations importantes avec :

-   Le maïs (ZC.F) : corrélation de 0.544.
-   L'indice de volatilité (VIX) : corrélation de 0.701, soulignant une
    forte dépendance aux incertitudes du marché.
-   Les taux de change EUR/USD (EURUSD=X) : corrélation significative de
    0.769.)

*Synthèse :*

-   Le NASDAQ Composite (IXIC) et le taux de change EUR/USD (EURUSD=X)
    conservent une influence notable sur le cuivre, bien qu’atténuée par
    rapport à la période COVID.

-   Le gaz naturel (NG.F) montre une forte corrélation avec les taux
    d’intérêt (IRX) et la volatilité (VIX), ce qui pourrait refléter une
    sensibilité accrue aux perturbations macroéconomiques et
    géopolitiques.

Le maïs (ZC.F) reste décorrelé de la plupart des variables financières,
indiquant une dynamique largement indépendante des marchés financiers
globaux.

La forte corrélation entre le blé et les variables comme le VIX ou
EUR/USD suggère que cette matière première est influencée par les
incertitudes et les fluctuations monétaires.

#### 4.1.2.3 Période Ukraine

```{r}
# recherche du coefficient de corrélation 
options(scipen = 999, digits = 3)
cor(Clean_Data_Ukraine)
```

Verification de la significativité des p-values des différentes
corrélations

```{r}
corrplot.mixed(cor(Clean_Data_Ukraine), p.mat = cor.mtest(Clean_Data_Ukraine)$p)
```

[**Commentaire :**]{.underline}

Nous voyons que les variables financières sont pour la plupart assez peu
correlées avec nos matières premières durant la période POST-COVID.

Le **cuivre (HG.F)** montre des corrélations relativement faibles avec
les variables financières :

-   Le NASDAQ Composite (IXIC) : corrélation modérée de 0.412.
-   Les taux de change EUR/USD (EURUSD=X) : corrélation faible de 0.278.
-   Les autres variables, comme les bons du trésor américain (IRX) et
    l’indice de volatilité (VIX), n’affichent pas de corrélation
    significative.

Le **Gaz naturel (NG.F)** est correlé avec :

-   Le NASDAQ Composite (IXIC) : corrélation élevée de 0.827, suggérant
    une dépendance accrue aux dynamiques boursières.
-   L'iIndice de volatilité (VIX) : corrélation négative forte de
    -0.851, indiquant une sensibilité inverse aux incertitudes du
    marché.
-   Les bons du trésor américain (IRX) : corrélation notable de 0.757.

Le **Maïs (ZC=F)** est globalement décorrelé des variables financières :

Les corrélations avec les indices principaux, comme le NASDAQ Composite
(IXIC) et le VIX, sont faibles (-0.197 et 0.110, respectivement). Aucune
corrélation significative n’est observée avec le taux de change EUR/USD
ou les bons du trésor américain (IRX).

Le **Blé (KE.F)** montre des corrélations intéressantes avec certaines
variables :

-   Le maïs (ZC.F) : corrélation modérée de 0.465.
-   L'indice de volatilité (VIX) : corrélation modérée de 0.470,
    suggérant une certaine sensibilité aux incertitudes.
-   Les taux de change EUR/USD (EURUSD=X) : corrélation négative forte
    de -0.605.

*Synthèse :*

-   Les variables financières, telles que le NASDAQ Composite (IXIC) et
    le VIX, influencent le gaz naturel (NG.F) de manière significative,
    tandis que leur impact sur le cuivre (HG.F) reste limité.

-   Le maïs (ZC.F) reste largement indépendant des dynamiques
    financières globales.

-   Le taux de change EUR/USD (EURUSD=X) et les bons du trésor américain
    (IRX) montrent des corrélations faibles à modérées avec certaines
    matières premières, notamment le cuivre et le gaz.

-   L’influence globale des variables financières semble s’atténuer, à
    l’exception du gaz naturel, qui reste sensible aux indices boursiers
    et aux incertitudes.

### 4.1.3 Régression linéraire

Nous allons réaliser à présent réaliser des modèles de régression
linéaire pour chacune des trois périodes étudiées. Cela représente au
total 45 modèle par période.

#### 4.1.3.1 Modèles de régression linéaire période COVID

Concernant la période Covid, comme vu dans l'analyse des corrélation, 3
des 4 variables financières sont correlées avec nos trois matières
premières. Nous allons donc choisir de réaliser un modèle à 3 variables
avec les variables suivantes :

-   Le bon du trésor américain à 13 semaines (\^IRX)

-   Le taux de change EUR/USD (EURUSD=X)

-   Le NASDAQ composite (IXIC)

[**Modèle de régression pour le cuivre :**]{.underline}

```{r}
# Cooper + (13 weeks treasury bill; EUR/USD; Nasdaq Composite)
Cooper_Model_Covid <-lm(log(HG.F.Close) ~ 
                     IRX.Close + log(EURUSD.X.Close) + log(IXIC.Close), 
                   data = Clean_Data_Covid)
```

[**Modèle de régression pour le gaz :**]{.underline}

```{r}
# Gaz + (13 weeks treasury bill; EUR/USD; Nasdaq Composite)
Gaz_Model_Covid <-lm(log(NG.F.Close) ~ 
                     IRX.Close + log(EURUSD.X.Close) + log(IXIC.Close), 
                   data = Clean_Data_Covid)
```

[**Modèle de régression pour le maïs :**]{.underline}

```{r}
# Corn + (13 weeks treasury bill; EUR/USD; Nasdaq Composite)
Corn_Model_Covid <-lm(log(ZC.F.Close) ~ 
                     IRX.Close + log(EURUSD.X.Close) + log(IXIC.Close), 
                   data = Clean_Data_Covid)
```

#### 4.1.3.2 Analyse de régression linéaire période COVID

[**Analyse des différents modèles :**]{.underline}

```{r}
# Modèles à 3 variables pour le cuivre, gaz et maïs :
export_summs(Cooper_Model_Covid,Gaz_Model_Covid,Corn_Model_Covid)
```

| Indicateur     | Cooper | Gaz   | Corn |
|----------------|--------|-------|------|
| P-value IRX    | 0.12   | 0.05  | 0.05 |
| P-value EURUSD | 1.65   | 2.17  | 0.83 |
| P-value IXIC   | 0.10   | -0.07 | 0.20 |
| R²             | 0.89   | 0.73  | 0.81 |

[**Interprétation pour le cuivre :**]{.underline}

-   **IRX.Close :** Coefficient de 0.12 (**p \< 0.01**) : Une hausse des
    taux d’intérêt à court terme est significativement associée à une
    augmentation du prix du cuivre. Cela peut refléter une corrélation
    entre la vigueur économique (qui pousse les taux à la hausse) et la
    demande pour le cuivre, un métal industriel clé.

-   **log(EURUSD.X.Close) :** Coefficient de 1.65 (**p \< 0.001**) : Le
    taux de change EUR/USD a un impact très significatif et positif sur
    le prix du cuivre. Une appréciation de l’euro par rapport au dollar
    favorise une hausse du prix du cuivre, peut-être en raison de son
    rôle dans le commerce international.

-   **log(IXIC.Close) :** Coefficient de 0.10 (non significatif).
    L’indice Nasdaq ne semble pas jouer un rôle direct significatif sur
    le prix du cuivre.

Le modèle explique 89% des variations du cours du cuivre. Ce qui indique
une très bonne qualité d'ajustement du modèle.

[**Interprétation cours du gaz :**]{.underline}

-   **IRX.Close :** Coefficient de 0.05 (non significatif).
    Contrairement au cuivre, les taux d’intérêt ne semblent pas affecter
    directement les prix du gaz.

-   **log(EURUSD.X.Close) :** Coefficient de 2.17 (**p \< 0.001**) :
    L’appréciation de l’euro face au dollar est fortement et
    significativement liée à une augmentation du prix du gaz. Cela
    reflète l’importance des devises dans les échanges énergétiques
    mondiaux, où le dollar est souvent la monnaie de référence.

-   **log(IXIC.Close) :** Coefficient de -0.07 (non significatif). Le
    Nasdaq n’a pas d’impact significatif sur les prix du gaz.

Les modèle explique 73% des variations du cours du gaz . Ce qui indique
un ajustement modéré du modèle.

[**Interprétation cours du maïs :**]{.underline}

-   **IRX.Close :** Coefficient de 0.05 (non significatif). Les taux
    d’intérêt à court terme n’ont pas d’impact significatif sur le prix
    du maïs.

-   **log(EURUSD.X.Close) :** Coefficient de 0.83 (*p \< 0.05*) :
    L’appréciation de l’euro par rapport au dollar est significativement
    et positivement associée au prix du maïs, bien que cet effet soit
    moins marqué que pour le cuivre ou le gaz.

-   **log(IXIC.Close) :** Coefficient de 0.20 (non significatif).
    L’indice Nasdaq n’a pas d’impact significatif sur le prix du maïs.

Le modèle explique 81% des variations du cours du gaz. Ce qui indique
une bonne qualité d'ajustement du modèle.

[**Conclusion :**]{.underline}

Les prix des matières premières pendant la période COVID sont
principalement influencés par les taux de change, en particulier
l’EUR/USD, et dans une moindre mesure par les taux d’intérêt pour
certains marchés comme le cuivre. Les indices boursiers comme le Nasdaq
n’ont pas montré d’impact significatif. Ces résultats reflètent
l’importance des conditions macroéconomiques globales sur les marchés
des matières premières pendant une période de grande incertitude
économique.

#### 4.1.3.3 Modèles de régression linéaire période POST-COVID

Concernant la période post-covid, le maïs est totalement décorrelé de
toutes les variables financières ainsi que des matières premières du
portefeuille.

Ces 2 matières premières sont toutes deux correlées avec le taux de
change EUR/USD, nous allons donc réaliser une régression linéaire avec
cette variable. Nous allons tout de même inclure le maïs dans nos
régressions afin de garder le portefeuille au complet.

ajouter que on mets KE=F et \^IRX dans la régression

[**Modèles de régression pour le cuivre :**]{.underline}

```{r}
# Cooper + EUR/USD + KE=F + ^IRX
Cooper_Model_Post_Covid <-lm(log(HG.F.Close) ~ log(EURUSD.X.Close) + log(KE.F.Close), data = Clean_Data_Post_Covid)
```

[**Modèle de régression pour le gaz :**]{.underline}

```{r}
# Gaz + EUR/USD
Gaz_Model_Post_Covid <-lm(log(NG.F.Close) ~ log(EURUSD.X.Close) + log(KE.F.Close), data = Clean_Data_Post_Covid)
```

[**Modèles de régression pour le maïs :**]{.underline}

```{r}
# Corn + EUR/USD
Corn_Model_Post_Covid <-lm(log(ZC.F.Close) ~ log(EURUSD.X.Close) + log(KE.F.Close), data = Clean_Data_Post_Covid)
```

#### 4.1.3.4 Analyse de régression linéaire période POST-COVID

[**Analyse des différents modèles :**]{.underline}

```{r}
# Modèles à 1 variable :
export_summs(Cooper_Model_Post_Covid, Gaz_Model_Post_Covid, Corn_Model_Post_Covid)
```

| Indicateur     | Cooper | Gaz  | Corn |
|----------------|--------|------|------|
| P-value EURUSD | 1.03   | 2.50 | 0.26 |
| R²             | 0.31   | 0.28 | 0.03 |

[**Interprétation cours du cuivre :**]{.underline}

-   **log(EURUSD.X.Close) :** Coefficient de 1.03 (**p \< 0.01**),
    montrant une relation positive et significative entre le taux de
    change EUR/USD et le prix du cuivre. Une appréciation de l'euro face
    au dollar est associée à une hausse des prix du cuivre.

-   **R² = 0.31 :** Le modèle explique 31 % de la variation des prix du
    cuivre, ce qui est relativement faible mais suggère que d'autres
    facteurs non inclus dans ce modèle influencent également les prix.

[**Interprétation cours du gaz :**]{.underline}

-   **log(EURUSD.X.Close) :** Coefficient de 2.50 (*p \< 0.05*),
    montrant une relation positive et significative entre le taux de
    change EUR/USD et le prix du gaz. Cet effet est plus marqué que pour
    le cuivre.

-   **R² = 0.28 :** Le modèle explique 28 % de la variation des prix du
    gaz, indiquant une capacité explicative faible.

[**Interprétation cours du maïs :**]{.underline}

-   **log(EURUSD.X.Close) :** Coefficient de 0.26 (non significatif, p
    \> 0.05), montrant que le taux de change EUR/USD n’a pas d’impact
    significatif sur le prix du maïs dans cette période.

-   **R² = 0.03 :** Le modèle explique seulement 3 % de la variation des
    prix du maïs, ce qui est extrêmement faible.

[**Conclusion :**]{.underline}

Le taux de change EUR/USD conserve une influence significative sur les
prix, avec un effet particulièrement marqué sur le gaz. Le modèle n’est
pas pertinent pour expliquer les prix du maïs post-COVID. L’impact des
variables financières sur les matières premières semble diminuer après
la période COVID, soulignant le retour à des dynamiques plus spécifiques
à chaque marché.

#### 4.1.3.5 Modèles de régression linéaire période Ukraine

[**Modèles de régression pour le cuivre :**]{.underline}

```{r}
# Cooper + (KE=F + ^IXIC)
Cooper_Model_Ukraine <-lm(log(HG.F.Close) ~ log(IXIC.Close) + log(KE.F.Close), 
                   data = Clean_Data_Ukraine)
```

[**Modèles de régression pour le gaz :**]{.underline}

```{r}
# Gaz + (KE=F + ^IXIC)
Gaz_Model_Ukraine <-lm(log(NG.F.Close) ~ log(IXIC.Close) + log(KE.F.Close) , data = Clean_Data_Ukraine)
```

[**Modèles de régression pour le maïs :**]{.underline}

```{r}
# Corn + (KE=F + ^IXIC)
Corn_Model_Ukraine <-lm(log(ZC.F.Close) ~ log(IXIC.Close) + log(KE.F.Close) , data = Clean_Data_Ukraine)
```

#### 4.1.3.2 Analyse de régression linéaire période UKRAINE

[**Analyse des différents modèles :**]{.underline}

```{r}
export_summs(Cooper_Model_Ukraine, Gaz_Model_Ukraine, Corn_Model_Ukraine)
```

### **Interprétation du cours du cuivre (Modèle 1)**

-   **log(IXIC.Close) :** Coefficient de **0.33 (p \< 0.001)**,
    indiquant une relation positive et hautement significative entre
    l’indice Nasdaq et le prix du cuivre. Cela suggère que la
    performance du marché boursier influence fortement le prix du
    cuivre, ce qui est cohérent avec l'idée que les matières premières
    industrielles sont sensibles aux cycles économiques et aux
    performances des marchés financiers.

-   **log(KE.F.Close) :** Coefficient de **0.26 (p \< 0.01)**, également
    significatif. Cela implique que cette variable a un impact positif
    sur le prix du cuivre, bien que son effet soit plus modéré que celui
    du Nasdaq.

-   **R² = 0.50** : Le modèle explique **50 % de la variation** des prix
    du cuivre, ce qui est relativement élevé pour un modèle économique,
    mais suggère encore la présence de facteurs non inclus dans
    l'analyse.

### **Interprétation du cours du gaz (Modèle 2)**

-   **log(IXIC.Close) :** Coefficient de **1.52 (p \< 0.001)**,
    indiquant une relation positive et très significative entre l’indice
    Nasdaq et le prix du gaz. Cela signifie que la performance des
    marchés boursiers a un effet notable sur le prix du gaz,
    potentiellement via des canaux macroéconomiques, comme la demande
    industrielle et la croissance économique.

-   **log(KE.F.Close) :** Coefficient de **0.34 (non significatif)**.
    L'absence de signification statistique suggère que cette variable
    n’a pas d’influence claire sur le prix du gaz dans ce modèle.

-   **R² = 0.72** : Le modèle explique **72 % de la variation** des prix
    du gaz, ce qui est un très bon score en termes d’explication des
    variations de prix. Cela signifie que les variables incluses dans le
    modèle capturent une large partie des dynamiques du marché du gaz.

### **Interprétation du cours du maïs (Modèle 3)**

-   **log(IXIC.Close) :** Coefficient de **0.01 (non significatif)**,
    suggérant que l’indice Nasdaq n’a pas d’effet significatif sur le
    prix du maïs. Cela est cohérent avec le fait que les matières
    premières agricoles sont moins sensibles aux fluctuations des
    marchés financiers.

-   **log(KE.F.Close) :** Coefficient de **0.14 (p \< 0.05)**, indiquant
    un effet significatif mais relativement faible. Cela pourrait
    refléter une relation indirecte entre cette variable et le marché du
    maïs, peut-être via des facteurs économiques globaux ou les coûts de
    production agricole.

-   **R² = 0.23** : Le modèle explique **23 % de la variation** des prix
    du maïs, ce qui est relativement faible. Cela indique que les prix
    du maïs dépendent principalement d’autres facteurs non pris en
    compte ici, comme les conditions météorologiques, les politiques
    agricoles ou les tendances de consommation.

### **Conclusion générale**

-   **Cours du cuivre :** Le prix du cuivre est significativement
    influencé par l’indice Nasdaq, indiquant une forte corrélation avec
    la dynamique économique globale. Un second facteur, **KE.F.Close**,
    a également un effet significatif, bien que moindre.

-   **Cours du gaz :** Le prix du gaz est fortement influencé par le
    Nasdaq, ce qui peut être lié à la demande industrielle et à la
    consommation d’énergie dans les périodes de croissance économique.
    Cependant, la variable **KE.F.Close** ne semble pas avoir d’impact
    direct.

-   **Cours du maïs :** Contrairement aux autres matières premières, le
    prix du maïs n’est pas influencé par le Nasdaq, mais il montre une
    relation faible mais significative avec **KE.F.Close**, suggérant
    des liens plus complexes avec l'économie mondiale.

En résumé, le cuivre et le gaz sont fortement influencés par les
dynamiques des marchés financiers, tandis que le maïs est moins corrélé
aux fluctuations macroéconomiques et financières, et dépend davantage de
variables spécifiques au secteur agricole.

# 5. Prédiction du cours et du rendement du portefeuille de matières premières

Nous allons à présent prédire le cours des matières premières au 1er
avril 2022. Nous allons donc travailler sur la période intitulée
"Ukraine" dans nos dataset. Pour étudier au mieux le possible prix de
nos matières premières, nous allons réaliser 3 types de modèles :

-   Moyennes mobiles

-   Lissage exponentiel

-   Autorégression

## 5.1 Moyennes mobiles

Nous allons dans cette partie réaliser des modèles de moyenne mobile à
2, 4 et 6 jours pour chacune de nos matières premières (Cuivre, gaz et
maïs). Nous analyserons et comparerons nos résultats ensuite pour nos 3
matières.

### 5.1.1 Cuivre

Modèle à 2 jours :

```{r}
ma2_Cooper <- ma(Cooper_Data_Ukraine, order = 2, centre = FALSE)
fma2_Cooper <- forecast(ma2_Cooper, h = 1)
print(fma2_Cooper)
```

Modèle à 4 jours :

```{r}
ma4_Cooper <- ma(Cooper_Data_Ukraine, order = 4, centre = FALSE)
fma4_Cooper <- forecast(ma4_Cooper, h = 1)
print(fma4_Cooper)
```

Modèle à 6 jours :

```{r}
ma6_Cooper <- ma(Cooper_Data_Ukraine, order = 6, centre = FALSE)
fma6_Cooper <- forecast(ma6_Cooper, h = 1)
print(fma6_Cooper)
```

Sélection du meilleur modèle :

```{r}
accuracy(fma2_Cooper)
accuracy(fma4_Cooper)
accuracy(fma6_Cooper)
```

Le troisième modèle est le plus performant selon les indicateurs de
précision (RMSE = 0.024, MAE = 0.0151). Bien que son MAPE reste élevé
(0.326), il surpasse les autres modèles dans la majorité des métriques
et sera préféré pour les prévisions

### 5.1.2 Gaz Naturel

Modèle à 2 jours :

```{r}
ma2_Gaz <- ma(Gaz_Data_Ukraine, order = 2, centre = FALSE)
fma2_Gaz <- forecast(ma2_Gaz, h = 1)
print(fma2_Gaz)
```

Modèle à 4 jours :

```{r}
ma4_Gaz <- ma(Gaz_Data_Ukraine, order = 4, centre = FALSE)
fma4_Gaz <- forecast(ma4_Gaz, h = 1)
print(fma4_Gaz)
```

Modèle à 6 jours :

```{r}
ma6_Gaz <- ma(Gaz_Data_Ukraine, order = 6, centre = FALSE)
fma6_Gaz <- forecast(ma6_Gaz, h = 1)
print(fma6_Gaz)
```

Analyse : Les trois modèles prévoient une tendance globalement
haussière, bien que les prévisions à 2 jours restent incertaines, avec
des intervalles de confiance suggérant une possibilité de rendements
négatifs. Les modèles à 4 jours et 6 jours offrent des prévisions plus
stables, et le modèle à 6 jours semble être le plus fiable grâce à des
intervalles de confiance resserrés autour d’une prévision positive.

Sélection du meilleur modèle :

```{r}
accuracy(fma2_Gaz)
accuracy(fma4_Gaz)
accuracy(fma6_Gaz)
```

Le troisième modèle est le plus performant grâce à ses valeurs minimales
de RMSE (0.0341) et MAE (0.0251), indiquant des prévisions plus
précises. Bien que son MAPE (0.522) soit comparable à celui du premier
modèle, il reste acceptable. Par conséquent, ce modèle est recommandé
pour les prévisions.

### 5.1.3 Maïs

Modèle à 2 jours :

```{r}
ma2_Corn <- ma(Corn_Data_Ukraine, order = 2, centre = FALSE)
fma2_Corn <- forecast(ma2_Corn, h = 1)
print(fma2_Corn)
```

Modèle à 4 jours :

```{r}
ma4_Corn <- ma(Corn_Data_Ukraine, order = 4, centre = FALSE)
fma4_Corn <- forecast(ma4_Corn, h = 1)
print(fma4_Corn)
```

Modèle à 6 jours :

```{r}
ma6_Corn <- ma(Corn_Data_Ukraine, order = 6, centre = FALSE)
fma6_Corn <- forecast(ma6_Corn, h = 1)
print(fma6_Corn)
```

Analyse : Les modèles prévoient une tendance globalement stable pour le
maïs, avec des prévisions proches de zéro. Les intervalles de confiance
restent larges, indiquant une incertitude significative. Le modèle à 6
jours semble offrir une légère amélioration en termes de précision grâce
à des intervalles plus resserrés.

Sélection du meilleur modèle :

```{r}
accuracy(fma2_Corn)
accuracy(fma4_Corn)
accuracy(fma6_Corn)
```

Le troisième modèle est le plus précis, comme l'indiquent ses valeurs
minimales de RMSE (0.389) et MAE (0.33). Bien que les erreurs relatives
(MAPE) restent élevées, ce modèle est le plus adapté pour les prévisions
sur cette série.

### 5.1.4 Comparaison des meilleurs modèles

Réaliser un tableau récap qui donne le modèle sélectionné pour chaque
matière première ainsi que les RMSE, MAE et MAPE. Eventuellement écrire
un petit commentaire pour dire quelle matière première a un cours qui
monte et quelle matière a un cours qui baisse via ce modèle

| Matière première | Modèle selectionné | RSME  | MAE   | MAPE | Tendance           |
|------------------|--------------------|-------|-------|------|--------------------|
| Cuivre           | Modèle à 6 jours   | 0.445 | 0.338 | 404  | Hausse modérée     |
| Gaz naturel      | Modèle à 6 jours   | 0.737 | 0.567 | 79.9 | Hausse notable     |
| Maïs             | Modèle à 6 jours   | 0.389 | 0.33  | 110  | Stabilité relative |

**Conclusion**

-   **Cuivre (HG.F) :** Le modèle à 6 jours prévoit une **tendance
    haussière modérée**, bien que les erreurs relatives (MAPE) soient
    élevées.

-   **Gaz naturel (NG.F) :** La **hausse est plus marquée** pour le gaz
    naturel, selon les prévisions du modèle sélectionné.

-   **Maïs (ZC.F) :** Les prévisions montrent une **stabilité globale**,
    avec une légère tendance haussière et les erreurs les plus faibles
    parmi les trois matières premières.

## 5.2 Lissage exponentiel

Nous allons à présent réaliser 3 différents modèles de lissage
exponentiel pour chaque matière première avec les critères suivant :

-   W = 0.2

-   W = 0.5

-   W= 0.7

### 5.2.1 Cuivre

Modification des dataframe :

```{r}
Cooper_Data_Ukraine_es <- ts(Cooper_Data_Ukraine, frequency = 1) 
```

Un modèle avec un paramètre de lissage 0.30, donc « alpha 0.30 »:

```{r}
# Création du modèle :
Cooper_ES30 <- ses(Cooper_Data_Ukraine_es, alpha = 0.3)

# prédiction des rendements :
Cooper_fES30 <- forecast(Cooper_ES30, h = 1)

# Résultat du mmodèle :
print(Cooper_fES30)

```

Un modèle avec un paramètre de lissage 0.50, donc « alpha 0.50 »:

```{r}
# Création du modèle :
Cooper_ES50 <- ses(Cooper_Data_Ukraine_es, alpha = 0.5)

# prédiction des rendements :
Cooper_fES50 <- forecast(Cooper_ES50, h = 1)

# Résultat du mmodèle :
print(Cooper_fES50)
```

Un modèle avec un paramètre de lissage 0.70, donc « alpha 0.70 »:

```{r}
# Création du modèle :
Cooper_ES70 <- ses(Cooper_Data_Ukraine_es, alpha = 0.7)

# prédiction des rendements :
Cooper_fES70 <- forecast(Cooper_ES70, h = 1)

# Résultat du mmodèle :
print(Cooper_fES70)
```

Les différents modèles prévoient des rendement faiblement positifs
(0.2%, 0.28% et 0.37%, respectivement). Ce qui confirme de la tendance
haussière du cuivre pendant au début de la guerre en ukraine

Evaluation de la qualité des modèles :

```{r}
accuracy(Cooper_fES30)
accuracy(Cooper_fES50)
accuracy(Cooper_fES70)
```

Le modèle de prévision avec un « alpha 0.7 » (fES70) est le meilleur en
termes de qualité de prédiction (3 sur 3 critères)

### 5.2.2 Gaz

Modification des dataframe :

```{r}
Gaz_Data_Ukraine_es <- ts(Gaz_Data_Ukraine, frequency = 1) 
```

Un modèle avec un paramètre de lissage 0.30, donc « alpha 0.30 »:

```{r}
# Création du modèle :
Gaz_ES30 <- ses(Gaz_Data_Ukraine, alpha = 0.3)

# prédiction des rendements :
Gaz_fES30 <- forecast(Gaz_ES30, h = 1)

# Résultat du mmodèle :
print(Gaz_fES30)

```

Un modèle avec un paramètre de lissage 0.50, donc « alpha 0.50 »:

```{r}
# Création du modèle :
Gaz_ES50 <- ses(Gaz_Data_Ukraine, alpha = 0.5)

# prédiction des rendements :
Gaz_fES50 <- forecast(Gaz_ES50, h = 1)

# Résultat du mmodèle :
print(Gaz_fES50)
```

Un modèle avec un paramètre de lissage 0.70, donc « alpha 0.70 »:

```{r}
# Création du modèle :
Gaz_ES70 <- ses(Gaz_Data_Ukraine, alpha = 0.7)

# prédiction des rendements :
Gaz_fES70 <- forecast(Gaz_ES70, h = 1)

# Résultat du mmodèle :
print(Gaz_fES70)
```

Les différents modèles prévoient des rendements positifs (1.56%, 1.96%
et 2.88%, respectivement). Ce qui confirme de la tendance haussière du
gaz pendant au début de la guerre en ukraine

Evaluation de la qualité des modèles :

```{r}
accuracy(Gaz_fES30)
accuracy(Gaz_fES50)
accuracy(Gaz_fES70)
```

Le modèle de prévision avec un « alpha 0.7 » (fES70) est le meilleur en
termes de qualité de prédiction (3 sur 3 critères)

### 5.2.3 Maïs

Modification des dataframe :

```{r}
Corn_Data_Ukraine_es <- ts(Corn_Data_Ukraine, frequency = 1) 
```

Un modèle avec un paramètre de lissage 0.70, donc « alpha 0.70 »:

```{r}
# Création du modèle :
Corn_ES30 <- ses(Corn_Data_Ukraine_es, alpha = 0.3)

# prédiction des rendements :
Corn_fES30 <- forecast(Corn_ES30, h = 1)

# Résultat du mmodèle :
print(Corn_fES30)

```

Un modèle avec un paramètre de lissage 0.50, donc « alpha 0.50 »:

```{r}
# Création du modèle :
Corn_ES50 <- ses(Corn_Data_Ukraine_es, alpha = 0.5)

# prédiction des rendements :
Corn_fES50 <- forecast(Corn_ES50, h = 1)

# Résultat du mmodèle :
print(Corn_fES50)
```

Un modèle avec un paramètre de lissage 0.70, donc « alpha 0.70 »:

```{r}
# Création du modèle :
Corn_ES70 <- ses(Corn_Data_Ukraine_es, alpha = 0.7)

# prédiction des rendements :
Corn_fES70 <- forecast(Corn_ES70, h = 1)

# Résultat du mmodèle :
print(Corn_fES70)
```

Les différents modèles prévoient des rendements faiblement négatif ou
faiblement positif (-0.2%, -0.004% et 0.47%, respectivement). Ce qui
confirme une stagnation du cours du maïs pendant au début de la guerre
en ukraine

Evaluation de la qualité des modèles :

```{r}
accuracy(Corn_fES30)
accuracy(Corn_fES50)
accuracy(Corn_fES70)
```

Le modèle de prévision avec un « alpha 0.3 » (fES30) est le meilleur en
termes de qualité de prédiction (3 sur 3 critères)

### 5.2.4 Conclusion du lissage exponentiel

Nous avons donc vu que pour les 3 matirèes premières c'est le modèle
W=0.3 qui est le meilleur en terme de qualité de prédiction

## 5.3 Autoregression

Dans cette partie, nous allons commencer avecun modèle autoregressif
d'ordre 3 jusqu'a trouver un modèle valable.

### 5.3.1 Cuivre

Modèle d'ordre 3 :

```{r}
Cooper_ar3 <- Arima(Cooper_Data_Ukraine, order=c(3,0,0))
coeftest(Cooper_ar3)
```

D’après les résultats, la probabilité est 28.9% (Pr(\>\|Z\|) \> 5%) 

```{r}
Cooper_ar2 <- Arima(Cooper_Data_Ukraine, order=c(2,0,0))
coeftest(Cooper_ar2)
```

D’après les résultats, la probabilité est 24.1% (Pr(\>\|Z\|) \> 5%) 

```{r}
Cooper_ar1 <- Arima(Cooper_Data_Ukraine, order=c(1,0,0))
coeftest(Cooper_ar1)
```

Parconséquent, nous allons retenir un modèle autorégressif d’ordre 1
(« Cooper_ar1 ») pour effectuer la prévision du rendement du cuivre

```{r}
Cooper_far1 <- forecast(Cooper_ar1, h=1)
print(Cooper_far1)
```

Le modèle autorégressif d’ordre 1 (« Cooper_ar1 ») prédit un cours du
cuivre de 4.71

Evaluation du modèle :

```{r}
accuracy(Cooper_ar1)
```

### 5.3.2 Gaz

Modèle d'ordre 3 :

```{r}
Gaz_ar3 <- Arima(Gaz_Data_Ukraine, order=c(3,0,0))
coeftest(Gaz_ar3)
```

D’après les résultats, la probabilité est 27% (Pr(\>\|Z\|) \> 5%)  Donc,
on estime un modèle autorégressif d'ordre 2 et on sauvegarde les
résultats dans « Gaz_ar2 »:

```{r}
Gaz_ar2 <- Arima(Gaz_Data_Ukraine, order=c(2,0,0))
coeftest(Gaz_ar2)
```

D’après les résultats, la probabilité est 90% (Pr(\>\|Z\|) \> 5%)  Donc,
on estime un modèle autorégressif d'ordre 1 et on sauvegarde les
résultats dans « Gaz_ar1 »:

```{r}
Gaz_ar1 <- Arima(Gaz_Data_Ukraine, order=c(1,0,0))
coeftest(Gaz_ar1)
```

D’après les résultats, la probabilité est 0% (Pr(\>\|Z\|) \> 5%) 

Par conséquent, nous allons retenir un modèle autorégressif d’ordre 1
(« Cooper_ar1 »), car il a le p-value le plus faible, pour effectuer la
prévision du rendement du gaz

```{r}
Gaz_far1 <- forecast(Gaz_ar1, h=1)
print(Gaz_far1)
```

Le modèle autorégressif d’ordre 2 (« Cooper_ar2 ») prédit cours du gaz
de 5.55

Evaluation du modèle :

```{r}
accuracy(Gaz_ar2)
```

### 5.3.3 Maïs

Modèle d'ordre 3 :

```{r}
Corn_ar3 <- Arima(Corn_Data_Ukraine, order=c(3,0,0))
coeftest(Corn_ar3)
```

D’après les résultats, la probabilité est 59% (Pr(\>\|Z\|) \> 5%)  Donc,
on estime un modèle autorégressif d'ordre 2 et on sauvegarde les
résultats dans « Corn_ar2 »:

```{r}
Corn_ar2 <- Arima(Corn_Data_Ukraine, order=c(2,0,0))
coeftest(Corn_ar2)
```

D’après les résultats, la probabilité est 74% (Pr(\>\|Z\|) \> 5%)  Donc,
on estime un modèle autorégressif d'ordre 1 et on sauvegarde les
résultats dans « Corn_ar1 »:

```{r}
Corn_ar1 <- Arima(Corn_Data_Ukraine, order=c(1,0,0))
coeftest(Corn_ar1)
```

D’après les résultats, la probabilité est 27% (Pr(\>\|Z\|) \> 5%) 

Par conséquent, nous allons retenir un modèle autorégressif d’ordre 1
(« Corn_ar1 ») pour effectuer la prévision du cours du maïs car c'est ce
modèle qui a la p-value la moins élevée :

```{r}
Corn_far1 <- forecast(Corn_ar1, h=1)
print(Corn_far1)
```

Le modèle autorégressif d’ordre 1 (« Corn_ar1 ») prédit un cours du maïs
de 750

Evaluation du modèle :

```{r}
accuracy(Corn_ar1)
```

### 5.3.4 Conclusion du modèle autoregressif

Nous avons donc choisi les modèles suivants pour nos matières premières
:

-   Cuivre : modèle d'ordre 3

-   Gaz : Modèle d'ordre 2

-   Maïs : Modèle d'ordre 1

## 5.4 Sélection du meilleur modèle

### 5.4.1 Cuivre

```{r}
# Moyenne mobile à 6 jours :
accuracy(fma6_Cooper)
# Lissage exponentiel W=0.3 :
accuracy(Cooper_fES70)
# Autoregression d'ordre 3 :
accuracy(Cooper_ar1)
```

Dans notre exemple, le modèle Moyenne Mobile (6 jours) a une meilleure
qualité de prédiction par rapport au Lissage Exponentiel (« alpha =
0.3 ») et au modèle Autorégressif d’ordre 3. C'est le meilleur pour 3
des 3 critères

### 5.4.2 Gaz

```{r}
# Moyenne mobile à 6 jours :
accuracy(fma6_Gaz)
# Lissage exponentiel W=0.3 :
accuracy(Gaz_fES70)
# Autoregression d'ordre 1 :
accuracy(Gaz_ar1)
```

Dans notre exemple, le modèle de lissage exponentiel (0.7) a une
meilleure qualité de prédiction par rapport aux moyennes mobiles (6
jours) et au modèle Autorégressif d’ordre 1. C'est le meilleur car sur
le global c'est lui qui a les critères les moins élevés.

### 5.4.3 Maïs

```{r}
# Moyenne mobile à 6 jours :
accuracy(fma6_Corn)
# Lissage exponentiel W=0.3 :
accuracy(Corn_fES30)
# Autoregression d'ordre 3 :
accuracy(Corn_ar1)
```

Dans notre exemple, le modèle Moyenne Mobile (6 jours) a une meilleure
qualité de prédiction par rapport au Lissage Exponentiel (« alpha =
0.3 ») et au modèle Autorégressif d’ordre 1. C'est le meilleur pour 2
des 3 critères (RMSE et MAE)

## 5.5 Calcul des rendements prévisionnels

### 5.5.1 Cuivre

Prix au 31/03/2022 :

```{r}
Cooper_Data_Ukraine[nrow(Cooper_Data_Ukraine), ]
```

Prix au 1er avril 2022 :

```{r}
fma6_Cooper
```

Rendement prévisionnel :

```{r}
(4.73/4.74)-1
```

Nous aurons une baisse du cours du cuivre de 0.0021% au 1 avril 2022.
Nous pouvons donc considérer que nous aurons une stagnation du cours du
cuivre.

### 5.5.2 Gaz

Prix au 31/03/2022 :

```{r}
Gaz_Data_Ukraine[nrow(Gaz_Data_Ukraine), ]
```

Prix au 1er avril 2022 :

```{r}
Gaz_fES70
```

Rendement prévisionnel :

```{r}
(5.54/5.61)-1
```

Nous aurons une baisse du cours du gaz de 1.25% au 1 avril 2022.

### 5.5.3 Maïs

Prix au 31/03/2022 :

```{r}
Corn_Data_Ukraine[nrow(Corn_Data_Ukraine), ]
```

Prix au 1er avril 2022 :

```{r}
fma6_Corn
```

Rendement prévisionnel :

```{r}
(749/738)-1
```

Nous aurons une hausse du cours du maïs de 1.49% au 1 avril 2022.

## 6. Conclusion

**Résumé des résultats principaux :**

L'analyse de nos trois matières premières que sont le cuivre, le gaz
naturel et le maïs met en évidence des dynamiques distinctes influencées
par des facteurs économiques et financiers :

-   Cuivre : Fortement influencé par le marché financier, notamment
    l'indice Nasdaq, avec une corrélation significative indiquant une
    sensibilité aux cycles économiques globaux. Les prévisions suggèrent
    une stagnation de son cours au 1er avril. Il faudrait réaliser des
    analyses plus poussées afin de pouvoir prédire son cours sur du plus
    long terme.

-   Gaz naturel : Affiche une forte corrélation avec l’indice Nasdaq,
    suggérant une dépendance aux tendances macroéconomiques. Les
    prévisions indiquent une baisse de 1.25% au 1ᵉʳ avril 2022.
    Néanmoins, il peut par la suite aller autant à la hausse qu'a la
    baisse en fonction des tendances géo-économiques mondiales.

-   Maïs : Moins influencé par les marchés financiers mais impacté par
    des facteurs agricoles et économiques spécifiques. Son cours montre
    une hausse prévisionnelle de 1.49%. Cela est dû au fait que
    l'Ukraine est un des grands producteurs mondials de maïs.

Recommandations d’investissement

-   Cuivre : Son lien avec les cycles économiques et sa corrélation avec
    le Nasdaq en font un actif intéressant dans une phase d’expansion
    économique. Actuellement, une position neutre est conseillée en
    raison de la prévision de stagnation.

-   Gaz naturel : Malgré son potentiel haussier dans certaines
    conditions économiques, la baisse prévisionnelle actuelle invite à
    la prudence. Une surveillance accrue des tendances énergétiques est
    recommandée avant d’investir. Avec la guerre en Ukraine, la Russie
    étant un grand exportateur de gaz naturel, les sanctions envers la
    Russie peuvent pousser à la hausse le cours du gaz naturel

-   Maïs : Présente une dynamique plus stable et une perspective
    haussière à court terme, ce qui en fait une option plus sécurisée
    pour les investisseurs cherchant à se protéger contre la volatilité
    des marchés financiers. Néanmoins, il faudra surveiller de possibles
    déblocages des productions de maïs via un cessez le feu par exemple.

Perspectives pour 2025

-   Cuivre : Son évolution dépendra largement de la reprise économique
    mondiale et de la demande industrielle, notamment en lien avec la
    transition énergétique et les infrastructures. Néanmoins, avec la
    bulle IA, il est possible qu'il y ai de forts besoin en matières
    premièrespour produire des puces. Il faudra donc bien surveiller le
    cours du cuivre sur 2025. Surveiller les annonces des entreprises de
    l'IA comme Nvidia entre autre nous permettra de prédire le cours
    ducuivre avec une possible forte corrélation entre les deux. De plus
    amples investigations pourraient être nécéssaires.

-   Gaz naturel : Facteurs géopolitiques et transition énergétique
    joueront un rôle majeur. La volatilité du marché est à anticiper,
    notamment en fonction des décisions politiques en matière d’énergie.
    Suite à l'investiture de Donald Trump ce 20 janvier et son annonce
    de vouloir nationaliser la production d'énergie, il sera important
    de surveiller le cours du gaz qui pourrait être amené à fluctuer
    fortement à la hausse ou à la baisse en fonction des politiques
    américaines.

-   Maïs : Les conditions climatiques, les politiques agricoles et la
    demande mondiale continueront d’être les principaux déterminants de
    son prix. Une croissance modérée reste probable. Il sera important
    de surveiller l'actualité du conflit en Ukraine et la localisation
    des combats pour prédire une possible hausse ou baisse du cours du
    maïs.

En conclusion, une diversification du portefeuille en fonction des
tendances économiques globales est recommandée, avec une approche
prudente sur les actifs énergétiques et une surveillance accrue des
évolutions macroéconomiques.

Une diversification avec des matières premières tel que l'acier
pourraient être une option envisageable. Avec la montée en puissance des
conflits internationaux et le réarmement global des pays, la demande
d'acier de la part des entreprises du secteur de la défense risque
d'être accrue sur 2025. Un ajout de l'or au portefeuille pourrait
également être une bonne option. En effet, avec la montée des tensions
géopolitiques en 2024, nous sommes entré dans un rallye haussier de
l'or. En fonction des analystes, cette tendance pourrait bien se
maintenir en 2025 avec les inquiétudes grandissantes de la population
mondiale quant à leur avenir. Entre crise de la dette, tensions
géopolitiques et préocupations environnementales, tout porte à croire
que les investisseurs particuliers vont se diriger massivement vers des
valeurs refuges.
